---
title: "Covid-19 e coberturas vacinais: <Br> Relatório 2022"
author: "*Grupo de Vigilância Epidemiológica XXVI - São João da Boa Vista*"
date: "*Atualização: `r format(Sys.time(), '%d de %B de %Y')`*"
editor_options: 
  markdown: 
    wrap: 72
---

```{r setup, include=FALSE}
knitr::opts_chunk$set(echo = FALSE, warning = FALSE, message = FALSE)
```

```{r pacotes}
library(dplyr)
library(lubridate)
library(ggplot2)
library(readr)
library(readxl)
library(tidyr)
library(janitor)
library(zoo)
library(kableExtra)
library(htmltools)
library(knitr)
library(gridExtra)
library(data.table)
library(sf)
library(RColorBrewer)
library(ggforce)
library(here)
library(ggspatial)
```

<Br> <Br>

# Apresentação
O Grupo de Vigilância Epidemiológica XXVI de São João da Boa Vista, SP,
atua junto aos 20 [municípios](municipios.html) que compõem a [Região
de Saúde XIV](regioes.jpeg), ao leste do Estado de São Paulo, com população estimada em [830.499](https://populacao.seade.gov.br/) habitantes. Dentre suas
atividades é responsável por analisar e discutir dados epidemiológicos de [agravos de interesse à
saúde](agravos.html), junto aos gestores municipais e técnicos de Vigilância Epidemiológica.
Este relatório tem o objetivo de caracterizar a evolução temporal dos casos e óbitos por Covid-19 e a vacinação dos grupos populacionais elegíveis até o momento.

<Br>

# Métodos
Consiste em um relatório descritivo, quantitativo, a partir dos registros de casos e óbitos por Covid-19, disponibilizados publicamente pela plataforma [openDatasus](https://opendatasus.saude.gov.br/). Esses dados originam dos sistemas federais [e-SUS Notifica](https://notifica.saude.gov.br/onboard) e [Sivep - Gripe](https://sivepgripe.saude.gov.br/sivepgripe/login.html;jsessionid=3tMQzvRmJWU9KbRh72T7Jja9?0),
considerados as fontes de dados oficiais para avalização epidemiológica do agravo durante durante a pandemia. Para avaliação das coberturas vacinais, foram considerados o registros do sistema [Vacivida](https://vacivida.sp.gov.br/imunizacao/), acesso Regional.  
Os resultados foram agrupados por data, município, distribuição geográfica, grupos etários e grupos elegíveis para vacinação. São apresentadas frequências absolutas dos `casos`, `óbitos`, `taxa de incidência`, `taxa de letalidade` e `coberturas vacinais` ([*ver definições*](formulas.html)).

<Br>

# Resultados
```{r dd}
pop <- read.csv2(here('dados','pop.csv'), encoding = "UTF-8")   
cat.etarias <- c('10 a 14','15 a 19','20 a 29','30 a 39','40 a 49','50 a 59','60 a 69','70 ou mais')           

dd22 <- read_csv2(here('dados','dados2022.csv'))
```

```{r ddvac}
pop.et <- read_csv2(here('dados','pop_et.csv'))
ddvac <- read_csv2(here('dados','ddvac.csv'))
```

Durante o ano de 2022 foram notificados **`r as.integer(sum(dd22$casos, na.rm=T))`** casos e **`r sum(dd22$obitos)`** óbitos, o que correspondeu à taxa de incidência de **`r round(sum(dd22$casos)/830499*100000, 0)`** casos por 100 mil habitantes e à taxa de letalidade de **`r round(sum(dd22$obitos)/sum(dd22$casos)*100, 1)`%** entre os doentes. A seguir são apresentados os dados sobre a ocorrência dos casos e óbitos, distribuição espacial do Covid-19 e as coberturas vacinais detalhadas:

<Br>


## Total {.tabset .tabset-fade}

### Casos e óbitos
```{r tabela1}
tab <- dd22 %>% 
  group_by(muni, pop) %>% 
  summarise(casos=sum(casos, na.rm=T), 
            obitos=sum(obitos, na.rm = T)) %>% 
  mutate(tx.inc=round(casos/pop*100000, 0),
         let=round(obitos/casos*100, 0)) %>% 
  select(muni, pop, casos, obitos, tx.inc, let) %>% 
  as.data.frame()

  rbind(tab,list('Total', sum(tab$pop), 
             sum(tab$casos),sum(tab$obitos),
             round(sum(tab$casos)/sum(tab$pop)*100000,1),
             round(sum(tab$obitos)/sum(tab$casos)*100, 1))) %>% 

  kable(col.names = c("Município", "População", "Casos", "Óbitos", 
                      'Tx.Inc', 'Letalidade' )) %>%
  kable_styling(full_width = F, 
                bootstrap_options = c("striped", "hover", 
                                      "condensed", "responsive"))
  
```

```{r faixas etarias, include=FALSE}
ff <- fread('dados/todos_anos.csv')

      ff <- ff %>% 
             mutate(faixa = case_when(faixa == '0 a 4' ~ '0 a 4',
                                      faixa == '5 a 9' ~ '5 a 9',
                                      faixa == '10 a 14' ~ '10 a 14',
                                      faixa == '15 a 19' ~ '15 a 19',
                                      faixa %in% c('20 a 29', '30 a 39', 
                                                   '40 a 49', '50 a 59') ~ '20 a 59',
                                      faixa %in% c('60 a 69', '70 a 79', 
                                                          '80 ou mais') ~ '60 ou mais'))
      ff$faixa <- factor(ff$faixa, levels = c("0 a 4","5 a 9","10 a 14",
                                              "15 a 19","20 a 59","60 ou mais"))
      
     
    
```

### Casos por faixa etária
```{r casos por faixa etaria}
x <-  xtabs(casos ~ muni + faixa, 
            data = ff[ff$ano==2022,]) %>% 
        addmargins(margin = 1) 
 
rownames(x)[21] <- "Total"

x %>% kableExtra::kable() %>% 
        kable_styling(full_width = F,
                      bootstrap_options = c("striped", "hover",
                                            "condensed", "responsive"))
```

### Óbitos por faixa etária
```{r obitos por faixa etaria}
 x <- xtabs(obitos ~ muni + faixa, 
            data = ff[ff$ano==2022,]) %>% 
        addmargins(margin = 1) 

rownames(x)[21] <- "Total"

x %>%  kableExtra::kable() %>% 
        kable_styling(full_width = F,
                      bootstrap_options = c("striped", "hover",
                                            "condensed", "responsive"))
```

<Br><Br><Br><Br>

## Proporção por faixas etárias {.tabset .tabset-fade}

### Casos
```{r, out.width= "100%"}
 ff  %>% 
        filter(ano == 2022) %>% 
        group_by(semana, faixa) %>% 
        summarise(casos = sum(casos)) %>% 
        mutate(percentual = round(casos/sum(casos)*100,1)) %>% 
      ggplot(aes(x = semana, y = percentual))+
        geom_col(fill='#00598C')+
        geom_text(aes(label=percentual), size=2.3, 
                  hjust = 1.5, col='white', angle=90)+
        coord_cartesian(expand = T)+
        scale_x_continuous(n.breaks = max(ff[ff$ano==2022]$semana))+
        labs(y="Percentual do total de casos", x="Semana epidemiológica")+
        facet_wrap( ~ faixa, ncol = 3, scales = 'free')+
        theme_bw()+
        theme(axis.text.x = element_text(angle=45, size = 7, vjust = .8),
              legend.text = element_text(face = 'bold'))
```

### Óbitos
```{r, out.width= "100%"}
ff  %>% 
        filter(ano == 2022) %>% 
        group_by(semana, faixa) %>% 
        summarise(obitos = sum(obitos)) %>% 
        mutate(percentual = round(obitos/sum(obitos)*100,1)) %>% 
        
        ggplot(aes(x = semana, y = percentual))+
        geom_col(fill='#B8252A')+
       geom_text(aes(label=percentual), size=2.3, 
                  hjust = 1.5, col='white', angle=90)+
        scale_x_continuous(n.breaks = max(ff[ff$ano==2022]$semana))+
        labs(y="Percentual do total de óbitos", x="Semana epidemiológica")+
        facet_wrap( ~ faixa, ncol = 3, scales = 'free')+
        theme_bw()+
        theme(axis.text.x = element_text(angle=45, size = 7, vjust = .8),
              legend.text = element_text(face = 'bold'))

```

## Séries temporais {.tabset .tabset-fade .tabset-pills}

### Casos {.tabset .tabset-fade}
#### Dia
```{r casos_cob.dia, results='asis', out.width= "90%"}
################################## Dia #########################################
#Casos
casos <- dd22 %>%
  group_by(data) %>%
  summarise(casos = sum(casos, na.rm=T)) %>% 
  mutate(data = as.Date(data),
         mmovel7 = round(rollmean(casos, k = 7, fill = NA, align = 'left'),0))

#Doses
doses.data <- ddvac[,c("data","dose")] %>% 
  pivot_wider(names_from = dose, values_from = dose, values_fn = length)
doses.data <- doses.data[,1:4]
doses.data <- doses.data %>% 
  setNames(c('data','d1','d2','dadic'))

#Juntando casos, doses e limpando NA
casos.doses <- left_join(x = casos, y = doses.data, by="data")
casos.doses[is.na(casos.doses)] <- 0

#Gerando arquivo para o gráfico
graf <- cbind(casos.doses,
              round(cumsum(x = casos.doses$d1)/718970*100, 1),
              round(cumsum(x = casos.doses$d2)/718970*100, 1),
              round(cumsum(x = casos.doses$dadic)/718970*100, 1)) %>%
  setNames(c('data', 'casos', 'mmovel', 'd1', 'd2',
             'ref', 'cob.d1', 'cob.d2','cob.d.adic'))

#Gráfico
filter(graf, lubridate::year(data)==2022) %>% 
  ggplot()+
  geom_col(aes(x = data, y = casos), width = .9, fill='#00598C')+  
  geom_text(hjust=-.5, aes(x = data, y = casos, label = casos, angle=90), size=3, check_overlap = TRUE)+
  scale_x_date(date_breaks = "1 month", date_labels = "%b")+
  scale_y_continuous(n.breaks = 10, expand = expansion(mult = c(0,.25)))+
  labs(x=NULL, y='Casos', colour=NULL)+
  ggforce::facet_zoom(xy =  data >= as.Date(Sys.Date()-20) & 
                        data <= as.Date(Sys.Date()), horizontal = F, shrink = F)+
  theme_minimal()+
  theme(plot.title = element_text(hjust = .5, face = "bold", colour = alpha('black', .7)),
        legend.position = 'top', axis.text.x = element_text(angle = 30),
        legend.key = element_rect(fill = 'transparent', 
                                  colour = 'transparent'),
        legend.box.background = element_rect(fill = 'transparent', 
                                             colour = 'transparent'),
        strip.background = element_rect(fill= '#deeaee',
                                        color='tomato',
                                        linetype = 'dotted'))
cat("<Br><Br><Br><Br><Br><Br>")
```

#### Semana
```{r casos_cob.semana, results='asis', out.width= "90%"}
################################# Semana #######################################
#Casos
casos <- dd22 %>%
  group_by(semana) %>%
  summarise(casos = sum(casos, na.rm=T)) %>% 
  mutate(mmovel4 = round(rollmean(casos, k = 4, fill = NA, align = 'left'),0))

#Doses
doses.data <- ddvac[,c("semana","dose")] %>% 
  pivot_wider(names_from = dose, values_from = dose, values_fn = length)

doses.data <- doses.data[,1:4]
doses.data <- doses.data %>% 
  setNames(c('semana','d1','d2','dadic'))

#Juntando casos, doses e limpando NA
casos.doses <- left_join(x = casos, y = doses.data, by="semana")
casos.doses[is.na(casos.doses)] <- 0

#Gerando arquivo para o gráfico
graf <- cbind(casos.doses,
              round(cumsum(x = casos.doses$d1)/718970*100, 1),
              round(cumsum(x = casos.doses$d2)/718970*100, 1),
              round(cumsum(x = casos.doses$dadic)/718970*100, 1)) %>%
  setNames(c('semana', 'casos', 'mmovel', 'd1', 'd2',
             'ref', 'cob.d1', 'cob.d2','cob.d.adic'))

#Gráfico
ggplot(graf)+
  geom_col(aes(x = semana, y = casos), width = .9, fill='#00598C')+  
  # geom_smooth(aes(x = semana, y = cob.d1*50, col='Cob.d1'),se = F, method = 'gam')+
  # geom_smooth(aes(x = semana, y = cob.d2*50, col='Cob.d2'),se = F, method = 'gam')+
  # geom_smooth(aes(x = semana, y = cob.d.adic*50, col='Cob.D.Adic'),se = F, method = 'gam')+
  # scale_colour_manual(values = c('tomato','#90C134','orange'), 
  #                     labels = c("Dose adicional",'Cobertura de D1','Cobertura de D2'))+
  # scale_fill_manual(breaks = c('Cobertura de D1','Cobertura de D2',"Dose adicional"))+
  geom_text(hjust=-.5, aes(x = semana, y = casos, label = casos, angle=90), size=3)+
  scale_x_continuous(breaks = seq(1,53,1))+
  scale_y_continuous(expand = expansion(mult = c(0,.25)))+
  # scale_y_continuous(sec.axis = sec_axis(~./50, name = "Cobertura (%)", breaks = seq(0,100,5)))+
  labs(x="Semana epidemiológica", y='Casos', colour=NULL)+
  theme_minimal()+
  theme( plot.title = element_text(hjust = .5, face = "bold", colour = alpha('black', .7)),
         legend.position = 'top', axis.text.x = element_text(angle = 30),
         legend.key = element_rect(fill = 'transparent', 
                                   colour = 'transparent'),
         legend.box.background = element_rect(fill = 'transparent', 
                                              colour = 'transparent'))
cat("<Br><Br><Br><Br><Br><Br>")
```

#### Mês
```{r casos_cob.mes, results='asis', out.width= "90%"}
################################## Mes #########################################

#Casos
casos <- dd22 %>%
  group_by(mes = lubridate::month(data, label=T)) %>%
  summarise(casos = sum(casos, na.rm=T)) 

#Doses
doses.data <- ddvac[,c("mes","dose")] %>% 
  pivot_wider(names_from = dose, values_from = dose, values_fn = length)

doses.data <- doses.data[,1:4]

doses.data <- doses.data %>% 
  setNames(c('mes','d1','d2','dadic'))

#Juntando casos, doses e limpando NA
casos.doses <- left_join(x = casos, y = doses.data, by="mes")
casos.doses[is.na(casos.doses)] <- 0

#Gerando arquivo para o gráfico
graf <- cbind(casos.doses,
              round(cumsum(x = casos.doses$d1)/718970*100, 1),
              round(cumsum(x = casos.doses$d2)/718970*100, 1),
              round(cumsum(x = casos.doses$dadic)/718970*100, 1)) %>%
  setNames(c('mes', 'casos', 'd1', 'd2',
             'ref', 'cob.d1', 'cob.d2','cob.d.adic'))

#Gráfico
ggplot(graf, aes(group=1))+
  geom_col(aes(x = mes, y = casos), width = .9, fill='#00598C')+
  geom_text(hjust=-.5, aes(x = mes, y = casos, label = casos, angle=90), size=3)+
  # geom_smooth(aes(x = mes, y = cob.d1*120, col='Cob.d1'),se = F, method = 'gam')+
  # geom_smooth(aes(x = mes, y = cob.d2*120, col='Cob.d2'),se = F, method = 'gam')+
  # geom_smooth(aes(x = mes, y = cob.d.adic*120, col='Cob.D.Adic'),se = F, method = 'gam')+
  # scale_colour_manual(values = c('tomato','#90C134','orange'), 
  #                     labels = c("Dose adicional",'Cobertura de D1','Cobertura de D2'))+
  # scale_fill_manual(breaks = c('Cobertura de D1','Cobertura de D2',"Dose adicional"))+
  scale_x_discrete(limits = c("jan","fev","mar","abr" , "mai","jun", "jul","ago","set","out","nov","dez"))+
  scale_y_continuous(expand = expansion(mult = c(0,.25)))+
  # scale_y_continuous(sec.axis = sec_axis(~./120, name = "Cobertura (%)", breaks = seq(0,100,5)))+
  labs(x=NULL, y='Casos', colour=NULL)+
  theme_minimal()+
  theme( plot.title = element_text(hjust = .5, face = "bold", colour = alpha('black', .7)),
         legend.position = 'top', axis.text.x = element_text(angle = 30),
         legend.key = element_rect(fill = 'transparent', 
                                   colour = 'transparent'),
         legend.box.background = element_rect(fill = 'transparent', 
                                              colour = 'transparent'))


```
<Br><Br><Br><Br><Br><Br>

### Óbitos {.tabset .tabset-fade}
#### Dia
```{r obitos_cob.dia, results='asis', out.width= "90%"}
################################## Dia #########################################
#Obitos
 obitos <- dd22 %>%
  group_by(data) %>%
  summarise(obitos = sum(obitos, na.rm=T)) %>% 
  mutate(data = as.Date(data),
         mmovel7 = round(rollmean(obitos, k = 7, fill = NA, align = 'left'),0))

# Doses
doses.data <- ddvac[,c("data","dose")] %>% 
  pivot_wider(names_from = dose, values_from = dose, values_fn = length)
doses.data <- doses.data[,1:4]
doses.data <- doses.data %>% 
  setNames(c('data','d1','d2','dadic'))

#Juntando casos, doses e limpando NA
obitos.doses <- left_join(x = obitos, y = doses.data, by="data")
obitos.doses[is.na(obitos.doses)] <- 0

#Gerando arquivo para o gráfico
graf <- cbind(obitos.doses,
              round(cumsum(x = obitos.doses$d1)/718970*100, 1),
              round(cumsum(x = obitos.doses$d2)/718970*100, 1),
              round(cumsum(x = obitos.doses$dadic)/718970*100, 1)) %>%
  setNames(c('data', 'obitos', 'mmovel', 'd1', 'd2',
             'ref', 'cob.d1', 'cob.d2','cob.d.adic'))

#Gráfico
ggplot(graf)+
  geom_col(aes(x = data, y = obitos), width = .9, fill='#B8252A')+
  geom_text(hjust=-.5, aes(x = data, y = obitos, label = obitos, angle=90), size=3)+
  # geom_smooth(aes(x = data, y = cob.d1/12, col='Cob.d1'),se = F, method = 'gam')+
  # geom_smooth(aes(x = data, y = cob.d2/12, col='Cob.d2'),se = F, method = 'gam')+
  # geom_smooth(aes(x = data, y = cob.d.adic/12, col='Cob.D.Adic'),se = F, method = 'gam')+
  # scale_colour_manual(values = c('tomato','#90C134','orange'), 
  #                     labels = c("Dose adicional",'Cobertura de D1','Cobertura de D2'))+
  # scale_fill_manual(breaks = c('Cobertura de D1','Cobertura de D2',"Dose adicional"))+
  scale_x_date(date_breaks = "1 month", date_labels = "%b")+
  scale_y_continuous(n.breaks = 10, expand = expansion(mult = c(0,.25)))+
  # scale_y_continuous(sec.axis = sec_axis(~.*12, name = "Cobertura (%)", breaks = seq(0,100,5)))+
  labs(x=NULL, y='Óbitos', colour=NULL)+
  theme_minimal()+
  theme(plot.title = element_text(hjust = .5, face = "bold", colour = alpha('black', .7)),
        legend.position = 'top', axis.text.x = element_text(angle = 30),
        legend.key = element_rect(fill = 'transparent', 
                                  colour = 'transparent'),
        legend.box.background = element_rect(fill = 'transparent', 
                                             colour = 'transparent'))
cat("<Br><Br><Br><Br><Br><Br>")
```

#### Semana
```{r obitos_cob.semana, results='asis', out.width= "90%"}
################################# Semana #######################################
#Casos
obitos <- dd22 %>%
  group_by(semana) %>%
  summarise(obitos=sum(obitos, na.rm = T)) %>% 
  mutate(mmovel4 = round(rollmean(obitos, k = 4, fill = NA, align = 'left'),0))

#Doses
doses.data <- ddvac[,c("semana","dose")] %>% 
  pivot_wider(names_from = dose, values_from = dose, values_fn = length)

doses.data <- doses.data[,1:4]
doses.data <- doses.data %>% 
  setNames(c('semana','d1','d2','dadic'))

#Juntando obitos, doses e limpando NA
obitos.doses <- left_join(x = obitos, y = doses.data, by="semana")
obitos.doses[is.na(obitos.doses)] <- 0

#Gerando arquivo para o gráfico
graf <- cbind(obitos.doses,
              round(cumsum(x = obitos.doses$d1)/718970*100, 1),
              round(cumsum(x = obitos.doses$d2)/718970*100, 1),
              round(cumsum(x = obitos.doses$dadic)/718970*100, 1)) %>%
  setNames(c('semana', 'obitos', 'mmovel', 'd1', 'd2',
             'ref', 'cob.d1', 'cob.d2','cob.d.adic'))

#Gráfico
ggplot(graf)+
  geom_col(aes(x = semana, y = obitos),width = .9, fill='#B8252A')+
  geom_text(hjust=-.5, aes(x = semana, y = obitos, label = obitos, angle=90), size=3)+
  # geom_smooth(aes(x = semana, y = cob.d1/3, col='Cob.d1'),se = F, method = 'gam')+
  # geom_smooth(aes(x = semana, y = cob.d2/3, col='Cob.d2'),se = F, method = 'gam')+
  # geom_smooth(aes(x = semana, y = cob.d.adic/3, col='Cob.D.Adic'),se = F, method = 'gam')+
  # scale_colour_manual(values = c('tomato','#90C134','orange'), 
  #                     labels = c("Dose adicional",'Cobertura de D1','Cobertura de D2'))+
  # scale_fill_manual(breaks = c('Cobertura de D1','Cobertura de D2',"Dose adicional"))+
  scale_x_continuous(breaks = seq(1,53,1))+
  scale_y_continuous(n.breaks = 10, expand = expansion(mult = c(0,0.25)))+
    # sec.axis = sec_axis(~.*3, name = "Cobertura (%)", breaks = seq(0,100,5)))+
  labs(x=NULL, y='Óbitos', colour=NULL)+
  theme_minimal()+
  theme( plot.title = element_text(hjust = .5, face = "bold", colour = alpha('black', .7)),
         legend.position = 'top', axis.text.x = element_text(angle = 30),
         legend.key = element_rect(fill = 'transparent', 
                                   colour = 'transparent'),
         legend.box.background = element_rect(fill = 'transparent', 
                                              colour = 'transparent'))
cat("<Br><Br><Br><Br><Br><Br>")
```

#### Mês
```{r obitos_cob.mes, results='asis', out.width= "90%"}
################################## Mes #########################################
#obitos
obitos <- dd22 %>%
  group_by(mes = lubridate::month(data, label=T)) %>%
  summarise(obitos=sum(obitos, na.rm=T)) 

#Doses
doses.data <- ddvac[,c("mes","dose")] %>% 
  pivot_wider(names_from = dose, values_from = dose, values_fn = length)

doses.data <- doses.data[,1:4]

doses.data <- doses.data %>% 
  setNames(c('mes','d1','d2','dadic'))

#Juntando obitos, doses e limpando NA
obitos.doses <- left_join(x = obitos, y = doses.data, by="mes")
obitos.doses[is.na(obitos.doses)] <- 0

#Gerando arquivo para o gráfico
graf <- cbind(obitos.doses,
              round(cumsum(x = obitos.doses$d1)/718970*100, 1),
              round(cumsum(x = obitos.doses$d2)/718970*100, 1),
              round(cumsum(x = obitos.doses$dadic)/718970*100, 1)) %>%
  setNames(c('mes', 'obitos', 'd1', 'd2',
             'ref', 'cob.d1', 'cob.d2','cob.d.adic'))

#Gráfico
ggplot(graf, aes(group=1))+
  geom_col(aes(x = mes, y = obitos), width = .9, fill='#B8252A')+
  geom_text(hjust=-.5, aes(x = mes, y = obitos, label = obitos, angle=90), size=3)+
  # geom_smooth(aes(x = mes, y = cob.d1, col='Cob.d1'),se = F, method = 'gam')+
  # geom_smooth(aes(x = mes, y = cob.d2, col='Cob.d2'),se = F, method = 'gam')+
  # geom_smooth(aes(x = mes, y = cob.d.adic, col='Cob.D.Adic'),se = F, method = 'gam')+
  # scale_colour_manual(values = c('tomato','#90C134','orange'), 
  #                     labels = c("Dose adicional",'Cobertura de D1','Cobertura de D2'))+
  # scale_fill_manual(breaks = c('Cobertura de D1','Cobertura de D2',"Dose adicional"))+
  scale_x_discrete(limits = c("jan","fev","mar","abr" , "mai","jun", "jul","ago","set","out","nov","dez"))+
  scale_y_continuous(n.breaks = 10, expand = expansion(mult = c(0,.25)))+
    # sec.axis = sec_axis(~., name = "Cobertura (%)", breaks = seq(0,100,5)))+
  labs(x=NULL, y='Óbitos', colour=NULL)+
  theme_minimal()+
  theme( plot.title = element_text(hjust = .5, face = "bold", colour = alpha('black', .7)),
         legend.position = 'top', axis.text.x = element_text(angle = 30),
         legend.key = element_rect(fill = 'transparent', 
                                   colour = 'transparent'),
         legend.box.background = element_rect(fill = 'transparent', 
                                              colour = 'transparent'))
```


```{r Preparo dos mapas, include=FALSE, message=FALSE, warning=FALSE}
# Carregando shapes
mn <- read_sf(here('Mapa','estado_muni','mn.shp'))
sp <- read_sf(here('Mapa','estado_lim','sp.shp'))

mn$code_mn <- as.double(substr(mn$code_mn,    # code_mn com 6 digitos
                               start = 1, stop = 6))

# Subset da regiao
mn <- mn[  mn$code_mn=='350030'| mn$code_mn=='350040'| mn$code_mn=='350870'|
             mn$code_mn=='351080'| mn$code_mn=='351390'| mn$code_mn=='351518'|
             mn$code_mn=='352260'| mn$code_mn=='352380'| mn$code_mn=='353050'|
             mn$code_mn=='353070'| mn$code_mn=='353080'| mn$code_mn=='354630'|
             mn$code_mn=='354810'| mn$code_mn=='354910'| mn$code_mn=='354970'|
             mn$code_mn=='355080'| mn$code_mn=='355330'| mn$code_mn=='355360'|
             mn$code_mn=='355640'| mn$code_mn=='355730'           ,]

# Subset dos dados
juntos <- dd22 %>% 
  select('data', 'code_mn','muni','casos','obitos','pop') %>% 
  group_by(mes.nome = lubridate::month(data, label = T),
           muni, code_mn, pop) %>% 
  summarise(casos = sum(casos, na.rm = T),
            obitos = sum(obitos, na.rm = T)) %>% 
  mutate(casos.cat = cut(casos, breaks = c(0, 1, 50, 150, 450, 1000, 1500, 2000, 3000, Inf), 
                         labels = c('Zero','1 a 49', '50 a 149','150 a 449','450 a 999',
                                    '1000 a 1499','1500 a 1999','2000 a 2999', "3000 ou mais"),
                         right = F),
         obitos.cat = cut(obitos, breaks = c(0, 1, 5, 10, 20, 30, 40,50,100,200, Inf), 
                          labels = c('Zero', '1 a 4', '5 a 9', '10 a 19',
                                     '20 a 29','30 a 39','40 a 49', '50 a 100','100 a 200','200 ou mais'), right = F),
         tx.inc = round(casos/pop*100000,1),
         let = round(obitos/casos*100,1),
         tx.inc.cat = cut(tx.inc, breaks = c(0,1,250,500,1000,1500,2000,3000, Inf),
                          labels = c('Zero','1 a 249','250 a 499','500 a 999',
                                     '1000 a 1499','1500 a 1999','2000 a 2999', '3000 ou mais'), right=F),
         let.cat = cut(let, breaks = c(0,1,2,3,4,5,10,20,Inf),
                       labels = c('Zero','1 a 1.9','2 a 2.9','3 a 3.9','4 a 4.9',
                                  '5 a 9.9','10 a 19', '20 ou mais'), right=F)) %>% 
  inner_join(x = mn) %>% na.omit()

```

<Br><Br><Br><Br><Br><Br>

## Distribuição espacial {.tabset .tabset-fade}
### Casos
```{r mapa.casos, fig.height=6.5, out.width="90%"}

ggplot(juntos)+
  geom_sf(data = mn, fill='transparent', col= alpha('black',.50))+
  geom_sf(aes(fill=casos.cat), col=alpha('black',.50))+
  scale_fill_manual(values = brewer.pal(8,'Blues'))+
  labs(fill=NULL)+
  theme_minimal()+
  theme(axis.text.x = element_text(colour = 'transparent'),
        axis.text.y = element_text(colour = 'transparent'))+
  facet_wrap(~mes.nome, ncol = 4)

```

### Óbitos
```{r mapa.obitos, fig.height=6.5, out.width="90%"}
ggplot(juntos)+ 
  geom_sf(data = mn, fill='transparent', col= alpha('black',.50))+
  geom_sf(aes(fill=obitos.cat), col=alpha('black',.50))+
  scale_fill_manual(values = brewer.pal(8,'Reds'))+
  labs(fill=NULL)+
  theme_minimal()+
  theme(axis.text.x = element_text(colour = 'transparent'),
        axis.text.y = element_text(colour = 'transparent'))+
  facet_wrap(~mes.nome, ncol = 4)

```

### Taxa de incidência
```{r mapa.txinc, fig.height=6.5, out.width="90%"}
ggplot(juntos)+ 
  geom_sf(data = mn, fill='transparent', col= alpha('black',.50))+
  geom_sf(aes(fill=tx.inc.cat), col=alpha('black',.50))+ 
  scale_fill_manual(values = brewer.pal(8,'Blues'))+
  labs(fill=NULL)+
  theme_minimal()+
  theme(axis.text.x = element_text(colour = 'transparent'),
        axis.text.y = element_text(colour = 'transparent'))+
  facet_wrap(~mes.nome, ncol = 4)
```

### Letalidade
```{r letalidade,fig.height=6.5, out.width="90%"}
ggplot(juntos)+ 
  geom_sf(data = mn, fill='transparent', col= alpha('black',.50))+
  geom_sf(aes(fill=let.cat), col=alpha('black',.50))+ 
  scale_fill_manual(values = brewer.pal(8,'Reds'))+
  labs(fill=NULL)+
  theme_minimal()+
  theme(axis.text.x = element_text(colour = 'transparent'),
        axis.text.y = element_text(colour = 'transparent'))+
  facet_wrap(~mes.nome, ncol = 4)
```

### Rótulos
```{r legenda_casos, fig.height=6, out.width="100%"}
print( ggplot(juntos)+
         geom_sf(data = mn, fill=alpha('#00598C',.1), col= alpha('black',.50))+
         geom_sf_label(aes(label=muni), size=2.5)+
         labs(fill=NULL, x=NULL, y=NULL)+
         annotation_scale()+
         annotation_north_arrow(location = 'tr',
                                style = north_arrow_nautical())+
         theme_minimal()+
         theme(axis.text.x = element_text(colour = 'transparent'),
               axis.text.y = element_text(colour = 'transparent')))
```




## Dados estratificados {.tabset .tabset-fade .tabset-pills}
### Casos {.tabset .tabset-fade}
```{r, casos.muni, results='asis'}
x <- tabyl(dd22, muni)[,1]

for (i in x) {

  cat(paste("####",i,"\n"))
  
print(
  dd22 %>%
  filter(muni==i) %>%
  group_by(semana) %>%
  summarise(casos = sum(casos, na.rm=T)) %>%
  # mutate(media4=
  #          round(rollmean(casos, k = 4, fill = NA, align = 'right'),0)) %>% na.omit() %>%
  ggplot(aes(x = semana, y = casos, label = casos))+
  geom_col(fill='#00598C')+
  # geom_line(aes(y = media4), color='red', lwd = 1, linetype=1)+
  geom_text(hjust=-.5, aes(label = casos, angle=90), size=3)+
  scale_x_continuous(breaks = seq(1,53, 1))+
  scale_y_continuous(expand = expansion(mult = c(0,.25)))+
  labs(x='Semana epidemiológica', y='Casos', title = i)+
  theme_minimal()+
  theme(axis.text.x = element_text(size = 10, color = 'black'),
        axis.text.y = element_text(size = 10, color = 'black'))   )
 
 cat("\n\n\n")
}
```
<Br><Br><Br>

### Óbitos {.tabset .tabset-fade}
```{r obitos.muni, results='asis'}
for (i in x) {

cat(paste("####",i,"\n\n"))
  
print(
  dd22 %>%
  filter(muni==i) %>%
  group_by(semana) %>%
  summarise(obitos = sum(obitos, na.rm = TRUE)) %>%
  # mutate(media4=
  #          round(rollmean(obitos, k = 4, fill = NA, align = 'right'),0)) %>%
  ggplot(aes(x = semana, y = obitos, label = obitos))+
  geom_col(fill='#B8252A')+
  # geom_line(aes(y = media4), color='blue', lwd = 1, linetype=1)+
  geom_text(hjust=-.5, aes(label = obitos, angle=90), size=3)+
  scale_x_continuous(breaks = seq(1,53, 1))+
  scale_y_continuous(expand = expansion(mult = c(0,.25)))+
  labs(x='Semana epidemiológica', y='Óbitos', title = i)+
  theme_minimal()+
  theme(axis.text.x = element_text(size = 10, color = 'black'),
        axis.text.y = element_text(size = 10, color = 'black')) )
  cat("\n\n\n")
}

```

<Br><Br><Br>

### Coberturas vacinais {.tabset .tabset-fade}
```{r cob.muni, results='asis'}
for (i in x) {
  
cat(paste("####",i,"\n\n"))
  
  print(
  left_join(tabyl(subset(ddvac, muni==i), cat.pop.etaria, dose),
            subset(pop.et, muni==i), by = 'cat.pop.etaria') %>%
    mutate(cob.d1=round(d1/pop.etaria*100, 1),
           cob.d2=round(d2/pop.etaria*100, 1),
           cob.d3=round(d3/pop.etaria*100, 1),
           muni = NULL) %>%
    select(cat.pop.etaria, pop.etaria, d1, d2, d3, cob.d1, cob.d2, cob.d3) %>%
    kable(col.names = c("Faixa etária", "População", "D1", "D2", "D3", "Cob.D1", "Cob.D2", "Cob.D3"),
          caption = i) %>%
    kable_styling(full_width = F,
                  bootstrap_options = c("striped", "hover",
                                        "condensed", "responsive")) )
  cat("\n\n\n")
}

```

<Br><Br><Br>

```{r definicoes_imuni, include=F}

n.mun <- c('Aguaí','Águas da Prata','Caconde','Casa Branca',                    #Nomes municipio
           'Divinolândia','Espìrito Santo do Pinhal','Estiva Gerbi',
           'Itapira','Itobi','Mococa','Mogi Guaçu','Mogi Mirim',
           'Santa Cruz das Palmeiras','Santo Antonio do Jardim',
           'São João da Boa Vista','São Jose do Rio Pardo',
           'São Sebastião da Grama','Tambau','Tapiratiba',
           'Vargem Grande do Sul')

pop.vacgeral <- c(28847,6196,14932,23696,8584,34373,9176,58210,6212,53663,      #Pop geral
                  120788,73277,27495,4680,70906,42447,9649,18137,10215,33257)

pop.ped <- fread(here('dados','pop_5_a_11_anos_2021.csv'))                      # Pop 5 a 11 anos

pop.geraletaria <- pop.et %>%                                                   #Pop geral etaria
  group_by(cat.pop.etaria) %>%
  summarise(pop=sum(pop.etaria))

pop.gest <- c(393,90,181,296,121,487,124,816,88,900,1935,1167,385,55,1010,      #Pop gestantes
              690,126,302,138,578)

pop.comorb <- c(3414,653,4180,3269,1392,4626,1577,6484,1181,9381,14758,9085,    #Pop comorbidades 
                3856,413,12930,4126,1208,1944,1829,3514)

pop.trabsaude <- c(510,144,373,1170,508,1362,170,2022,233,1967,3558,2495,696,72,3195,
                   1686,252,435,292,1061)
```

## Coberturas vacinais por grupos {.tabset .tabset-fade}

### Geral por município

```{r Cob geral por municipio, echo=FALSE, message=FALSE, warning=FALSE }
doses.geral <- tabyl(ddvac, muni, dose, show_na = F)

cbind.data.frame(n.mun, pop.vacgeral, doses.geral[,2:4], 
                 cobd1=round(doses.geral[2]/pop.vacgeral*100,1),
                 cobd2=round(doses.geral[3]/pop.vacgeral*100,1),
                 cobad=round(doses.geral[4]/pop.vacgeral*100,1))  %>% 
  kable(col.names = c("Município", "População", "D1","D2","D.Adic.", 
                      "Cob.D1", "Cob.D2", "Cob.D.Adic.")) %>%                  
  kable_styling(full_width = F, 
                bootstrap_options = c("striped", "hover", 
                                      "condensed", "responsive"))
rm(doses.geral)
```

<Br><Br><Br>


### 5 a 11 anos

```{r Cob_5_a_11_anos, echo=FALSE, message=FALSE, warning=FALSE }
doses.ped <- tabyl(ddvac[ddvac$idade %in% 5:11,], muni, dose, show_na = F)

cbind.data.frame(pop.ped[,2:3], doses.ped[,2:4], 
                 cobd1=round(doses.ped[,2]/pop.ped[,3]*100,1),
                 cobd2=round(doses.ped[,3]/pop.ped[,3]*100,1),
                 cobad=round(doses.ped[,4]/pop.ped[,3]*100,1))  %>% 
  kable(col.names = c("Município", "População", "D1","D2","D.Adic.", 
                      "Cob.D1", "Cob.D2", "Cob.D.Adic.")) %>%                  
  kable_styling(full_width = F, 
                bootstrap_options = c("striped", "hover", 
                                      "condensed", "responsive"))
```
<Br><Br><Br>

### Geral por idade

```{r Geral por idade, echo=FALSE, message=FALSE, warning=FALSE  }
doses.geralidade <- tabyl(ddvac, cat.pop.etaria, dose, show_na = T)

cbind.data.frame(doses.geralidade[,1], 
                 pop.geraletaria[2:10,2],
                 doses.geralidade[2:4],
                 cobd1=round(doses.geralidade[1:8,2]/pop.geraletaria[2:10,2]*100,1),
                 cobd2=round(doses.geralidade[3]/pop.geraletaria[2:10,2]*100,1),
                 cobad=round(doses.geralidade[4]/pop.geraletaria[2:10,2]*100,1)) %>% 

  kable(col.names = c("Faixa etária", "População", "D1","D2","D.Adic.", 
                      "Cob.D1", "Cob.D2", "Cob.D.Adic.")) %>%                  
  kable_styling(full_width = F, 
                bootstrap_options = c("striped", "hover", 
                                      "condensed", "responsive"))

rm(doses.geralidade)
```

<Br><Br><Br>

### Gestantes

```{r Gestantes, echo=FALSE, message=FALSE, warning=FALSE}
doses.gest <- tabyl(filter(ddvac, gestante==1), muni, dose, show_na = F)

cbind.data.frame(n.mun, pop.gest, doses.gest[,2:4], 
                 cobd1=round(doses.gest[2]/pop.gest*100,1),
                 cobd2=round(doses.gest[3]/pop.gest*100,1),
                 cobad=round(doses.gest[4]/pop.gest*100,1))  %>% 
  kable(col.names = c("Município", "População", "D1","D2","D.Adic.", 
                      "Cob.D1", "Cob.D2", "Cob.D.Adic.")) %>%                  
  kable_styling(full_width = F, 
                bootstrap_options = c("striped", "hover", 
                                      "condensed", "responsive"))
```

<Br><Br><Br>

### Comorbidades

```{r Comorbidades,echo=FALSE, message=FALSE, warning=FALSE}
doses.comorb <- 
  tabyl(filter(ddvac, grupo_at == "COMORBIDADE" | 
                 grupo_at =="PESSOA COM DEFICIENCIA" |
                 grupo_at == "PESSOA COM DEFICIENCIA PERMANENTE SEVERA"), 
        muni, dose, show_na = F)


cbind.data.frame(n.mun, pop.comorb, doses.comorb[,2:4], 
                 cobd1=round(doses.comorb[2]/pop.comorb*100,1),
                 cobd2=round(doses.comorb[3]/pop.comorb*100,1),
                 cobad=round(doses.comorb[4]/pop.comorb*100,1))  %>% 
  kable(col.names = c("Município", "População", "D1","D2","D.Adic.", 
                      "Cob.D1", "Cob.D2", "Cob.D.Adic.")) %>%                  
  kable_styling(full_width = F, 
                bootstrap_options = c("striped", "hover", 
                                      "condensed", "responsive"))

```

<Br><Br><Br>

### Trabalhador da saúde

```{r Trabalhador saude, echo=FALSE, message=FALSE, warning=FALSE}
doses.trabsaude <- tabyl(filter(ddvac, grupo_at == "TRABALHADOR DE SAUDE"), 
                         muni, dose, show_na = F)


cbind.data.frame(n.mun, pop.trabsaude, doses.trabsaude[,2:4], 
                 cobd1=round(doses.trabsaude[2]/pop.trabsaude*100,1),
                 cobd2=round(doses.trabsaude[3]/pop.trabsaude*100,1),
                 cobad=round(doses.trabsaude[4]/pop.trabsaude*100,1))  %>% 
  kable(col.names = c("Município", "População", "D1","D2","D.Adic.", 
                      "Cob.D1", "Cob.D2", "Cob.D.Adic.")) %>%                  
  kable_styling(full_width = F, 
                bootstrap_options = c("striped", "hover", 
                                      "condensed", "responsive"))
```
<Br><Br><Br>

## Série de casos e coberturas 2021/2022 {.tabset .tabset-fade}

### Doses aplicadas por mês
```{r doses_dia,  out.width= "100%"}
ddvac[ddvac$data %in% as.Date("2021-01-01"):as.Date(Sys.Date()),] %>% 
  group_by(data, dose) %>% 
  summarise(num = n()) %>% 
  
  ggplot(aes(group=dose))+
  geom_col(aes(x = format(data, '%b/%y'), y = num, fill=dose), width = .95)+
  scale_x_discrete(limits = c('jan/21','fev/21','mar/21','abr/21','mai/21',
                              'jun/21','jul/21','ago/21','set/21','out/21',
                              'nov/21','dez/21','jan/22','fev/22','mar/22',
                              'abr/22', 'mai/22', 'jun/22'))+
  scale_fill_manual(values = c('darkolivegreen3','darkgoldenrod2','steelblue3'), 
                      labels = c('D1','D2',"Dose adicional"))+
  labs(x=NULL, y="Doses", col=NULL, fill=NULL)+
  theme_minimal()+
  theme(legend.position = 'top', 
        axis.text.x = element_text(angle = 45, hjust = 1))
```

### Casos e coberturas
```{r efeito vacina, results='asis', out.width= "100%"}
#Casos
dd <- fread(here('dados','todos_anos.csv'))
casos <- dd %>%
  group_by(data) %>%
  summarise(casos = sum(casos, na.rm=T)) %>% 
  mutate(data = as.Date(data),
         mmovel7 = round(rollmean(casos, k = 7, fill = NA, align = 'left'),0))

#Doses
doses.data <- tabyl(ddvac, data, dose) %>%
  mutate(data = as.Date(data)) %>% 
  setNames(c('data','d1','d2','dadic'))

#Juntando casos, doses e limpando NA
casos.doses <- left_join(x = casos, y = doses.data, by="data")
casos.doses[is.na(casos.doses)] <- 0

#Gerando arquivo para o gráfico
graf <- cbind(casos.doses,
              round(cumsum(x = casos.doses$d1)/718970*100, 1),
              round(cumsum(x = casos.doses$d2)/718970*100, 1),
              round(cumsum(x = casos.doses$dadic)/718970*100, 1)) %>%
  setNames(c('data', 'casos', 'mmovel', 'd1', 'd2',
             'ref', 'cob.d1', 'cob.d2','cob.d.adic'))

#Gráfico
ggplot(graf[year(graf$data)!='2020',])+
  geom_col(aes(x = data, y = mmovel), alpha = .25, width = 1, fill='#00598C')+  
  geom_line(aes(x = data, y = cob.d1*20, col='Cob.d1'))+
  geom_line(aes(x = data, y = cob.d2*20, col='Cob.d2'))+
  geom_line(aes(x = data, y = cob.d.adic*20, col='Cob.D.Adic'))+
  scale_colour_manual(values = c('tomato','#90C134','orange'), 
                      labels = c("Dose adicional",'Cobertura de D1','Cobertura de D2'))+
  scale_fill_manual(breaks = c('Cobertura de D1','Cobertura de D2',"Dose adicional"))+
  scale_x_date(date_breaks = "3 month", date_labels = "%b/%y")+
  scale_y_continuous(sec.axis = sec_axis(~./20, name = "Cobertura (%)", breaks = seq(0,120,5)))+
  labs(x=NULL, y='Casos', colour=NULL, title = "Casos e coberturas vacinais por dia.")+
  theme_minimal()+
  theme(plot.title = element_text(hjust = .5, face = "bold", colour = alpha('black', .7)),
        legend.position = 'top', axis.text.x = element_text(angle = 30),
        legend.key = element_rect(fill = 'transparent', 
                                  colour = 'transparent'),
        legend.box.background = element_rect(fill = 'transparent', 
                                             colour = 'transparent'))
cat("<Br><Br><Br><Br><Br><Br>")
```
