---
title: "Covid-19: Painel 2020"
author: "*Grupo de Vigilância Epidemiológica XXVI - São João da Boa Vista, SP*"
date: "*Atualização: `r format(Sys.time(), '%d de %B de %Y')`*"
editor_options: 
  markdown: 
    wrap: 72
---

```{r setup, include=FALSE}
knitr::opts_chunk$set(echo = FALSE, warning = FALSE, message = FALSE)
```

```{r pacotes}
library(dplyr)
library(lubridate)
library(ggplot2)
library(readr)
library(readxl)
library(tidyr)
library(janitor)
library(zoo)
library(kableExtra)
library(htmltools)
library(knitr)
library(gridExtra)
library(data.table)
library(sf)
library(RColorBrewer)
library(ggforce)
library(here)
library(ggspatial)
```

<Br> <Br>

<div style="border: 1px solid #ccc; padding: 10px;">

# Apresentação

O Grupo de Vigilância Epidemiológica XXVI de São João da Boa Vista, SP,
atua junto aos 20 [municípios](municipios.html) que compõem a [Região de
Saúde XIV](regioes.jpeg), ao leste do Estado de São Paulo, com população
estimada em [830.499](https://populacao.seade.gov.br/) habitantes.
Dentre suas atividades é responsável por analisar e discutir dados
epidemiológicos de [agravos de interesse à saúde](agravos.html), junto
aos gestores municipais e técnicos de Vigilância Epidemiológica. Este
instrumento tem o objetivo de caracterizar a evolução temporal dos casos
e óbitos por Covid-19.

<Br>

# Métodos

Este painel baseia-se em uma abordagem descritiva e quantitativa,
utilizando registros de casos e óbitos por Covid-19 disponibilizados
publicamente pela plataforma
[openDatasus](https://opendatasus.saude.gov.br/). Esses dados são
provenientes dos sistemas federais [e-SUS
Notifica](https://notifica.saude.gov.br/onboard) e [Sivep -
Gripe](https://sivepgripe.saude.gov.br/sivepgripe/login.html;jsessionid=3tMQzvRmJWU9KbRh72T7Jja9?0),
considerados as fontes de dados oficiais para avalização epidemiológica
do agravo durante durante a pandemia. Os dados foram agrupados por data,
município, distribuição geográfica e grupos etários. São apresentadas
frequências absolutas dos `casos`, `óbitos`, `taxa de incidência` e
`taxa de letalidade` ([*ver definições*](formulas.html)).

<Br>

# Resultados

```{r dd}
pop <- read.csv2(here('dados','pop.csv'), encoding = "UTF-8")   
cat.etarias <- c('10 a 14','15 a 19','20 a 29','30 a 39','40 a 49','50 a 59','60 a 69','70 ou mais')           

dd20 <- read_csv2(here('dados','dados2020.csv')) %>% 
  mutate(faixa = factor(faixa, levels = c("0 a 4","5 a 9","10 a 14","15 a 19","20 a 29","30 a 39","40 a 49","50 a 59","60 a 69","70 a 79","80 ou mais")),
         muni = factor(muni, levels = unique(muni) %>% sort()))
```

```{r ddvac}
pop.et <- read_csv2(here('dados','pop_et.csv'))
ddvac <- fread(here('dados','ddvac.csv'), encoding = "UTF-8")
```

Durante o ano de 2020 foram notificados **`r sum(dd20$casos)/1000`**
casos e **`r sum(dd20$obitos)`** óbitos, o que correspondeu à taxa de
incidência de **`r round(sum(dd20$casos)/830499*100000, 0)`** casos por
100 mil habitantes e à taxa de letalidade de
**`r round(sum(dd20$obitos)/sum(dd20$casos)*100, 0)`%** entre os
doentes. A seguir são apresentados os dados sobre a ocorrência dos
casos, óbitos e distribuição espacial:

</div>
<Hr>
<div style="border: 1px solid #ccc; padding: 10px;">

# Total {.tabset .tabset-fade}

## Casos e óbitos
```{r tabela1}
tab <- dd20%>% 
  group_by(muni, pop) %>% 
  summarise(casos=sum(casos, na.rm=T), 
            obitos=sum(obitos, na.rm = T)) %>% 
  mutate(tx.inc=round(casos/pop*100000, 0),
         let=round(obitos/casos*100, 0)) %>% 
  select(muni, pop, casos, obitos, tx.inc, let) %>% 
  as.data.frame()

 total <- data.frame(muni = 'Total',
                    pop = sum(tab$pop),
                    casos = sum(tab$casos),
                    obitos = sum(tab$obitos),
                    tx.inc = round(sum(tab$casos) / sum(tab$pop) * 100000, 1),
                    let = round(sum(tab$obitos) / sum(tab$casos) * 100, 1))
 
 rbind(tab, total) %>% 

  kable(col.names = c("Município", "População", "Casos", "Óbitos", 
                      'Tx.Inc', 'Letalidade' )) %>%
  kable_styling(full_width = F, 
                bootstrap_options = c("striped", "hover", 
                                      "condensed", "responsive"))
  
```

<Br>

## Casos por faixa etária
```{r casos por faixa etaria}
x <-  xtabs(casos ~ muni + faixa, 
            data = dd20) %>% 
        addmargins(margin = c(1,2)) 
 
row.names(x)[21] <- "Total"
colnames(x)[12] <- "Total"

x %>% kableExtra::kable() %>% 
        kable_styling(full_width = F,
                      bootstrap_options = c("striped", "hover",
                                            "condensed", "responsive"))
```

<Br>

## Óbitos por faixa etária
```{r obitos por faixa etaria}
 x <- xtabs(obitos ~ muni + faixa, 
            data = dd20) %>% 
addmargins(margin = c(1,2)) 
 
row.names(x)[21] <- "Total"
colnames(x)[12] <- "Total"

x %>%  kableExtra::kable() %>% 
        kable_styling(full_width = F,
                      bootstrap_options = c("striped", "hover",
                                            "condensed", "responsive"))
```

</div>
<Hr>
<div style="border: 1px solid #ccc; padding: 10px;">

# Proporção por faixas etárias {.tabset .tabset-fade}

## Casos
```{r, out.width= "100%"}
dd20  %>% 
  group_by(semana, faixa) %>% 
  summarise(casos = sum(casos)) %>% 
  mutate(percentual = round(casos/sum(casos)*100,1)) %>% 
  ggplot(aes(x = semana, y = percentual))+
  geom_col(fill='#00598C')+
  geom_text(aes(label=percentual), size=2.3, 
            hjust = 1.5, col='white', angle=90)+
  coord_cartesian(expand = T)+
  scale_x_continuous(n.breaks = max(dd20$semana))+
  labs(y="Percentual do total de casos", x="Semana epidemiológica")+
  facet_wrap( ~ faixa, ncol = 3, scales = 'free')+
  theme_bw()+
  theme(axis.text.x = element_text(angle=45, size = 7, vjust = .8),
        legend.text = element_text(face = 'bold'))
```

<Br>

## Óbitos
```{r, out.width= "100%"}
dd20  %>%
        group_by(semana, faixa) %>%
        summarise(obitos = sum(obitos)) %>%
        mutate(percentual = round(obitos/sum(obitos)*100,1)) %>%

        ggplot(aes(x = semana, y = percentual))+
        geom_col(fill='#B8252A')+
       geom_text(aes(label=percentual), size=2.3,
                  hjust = 1.5, col='white', angle=90)+
        scale_x_continuous(n.breaks = max(dd20$semana))+
        labs(y="Percentual do total de óbitos", x="Semana epidemiológica")+
        facet_wrap( ~ faixa, ncol = 3, scales = 'free')+
        theme_bw()+
        theme(axis.text.x = element_text(angle=45, size = 7, vjust = .8),
              legend.text = element_text(face = 'bold'))

```

</div>
<Hr>
<div style="border: 1px solid #ccc; padding: 10px;">

# Séries temporais {.tabset .tabset-fade .tabset-pills}

## Casos {.tabset .tabset-fade}

### Dia

```{r casos.dia, results='asis', out.width= "90%"}
################################## Dia #########################################
#Casos
casos <- dd20 %>%
  group_by(data) %>%
  summarise(casos = sum(casos, na.rm=T)) %>% 
  mutate(data = as.Date(data),
         mmovel7 = round(rollmean(casos, k = 7, fill = NA, align = 'left'),0))

#Gráfico
filter(casos, lubridate::year(data)==2020) %>% 
  ggplot()+
  geom_col(aes(x = data, y = casos), width = .9, fill='#00598C')+  
  geom_text(hjust=-.5, aes(x = data, y = casos, label = casos, angle=90), size=3, check_overlap = TRUE)+
  scale_x_date(date_breaks = "1 month", date_labels = "%b")+
  scale_y_continuous(n.breaks = 10, expand = expansion(mult = c(0,.25)))+
  labs(x=NULL, y='Casos', colour=NULL)+
  ggforce::facet_zoom(xy =  data <= as.Date("2020-12-31") &
                        data >= as.Date("2020-12-11"), horizontal = F, shrink = F)+
  theme_minimal()+
  theme(plot.title = element_text(hjust = .5, face = "bold", colour = alpha('black', .7)),
        legend.position = 'top', axis.text.x = element_text(angle = 30),
        legend.key = element_rect(fill = 'transparent', 
                                  colour = 'transparent'),
        legend.box.background = element_rect(fill = 'transparent', 
                                             colour = 'transparent'),
        strip.background = element_rect(fill= '#deeaee',
                                        color='tomato',
                                        linetype = 'dotted'))
  
```

<Br>

### Semana

```{r casos.semana, results='asis', out.width= "90%"}
################################# Semana #######################################

#Casos
casos <- dd20 %>%
  group_by(semana) %>%
  summarise(casos = sum(casos, na.rm=T)) %>% 
  mutate(mmovel4 = round(rollmean(casos, k = 4, fill = NA, align = 'left'),0))


#Gerando arquivo para o gráfico
graf <- casos  %>%
  setNames(c('semana', 'casos', 'mmovel'))

#Gráfico
ggplot(graf, aes(x = semana, y = casos))+
  geom_col(width = .9, fill='#00598C')+  
  geom_text(hjust=0, aes(label = casos, angle=90), size=3)+
  scale_y_continuous(expand = expansion(mult = c(0,.25)))+
  scale_x_continuous(breaks = seq(1,53,4))+
  labs(x=NULL, y='Casos', colour=NULL)+
  theme_minimal()

```

<Br>

### Mês

```{r casos.mes, results='asis', out.width= "90%"}
################################## Mes #########################################

#Casos
casos <- dd20 %>%
  group_by(mes = lubridate::month(data, label=T)) %>%
  summarise(casos = sum(casos, na.rm=T)) 


#Gerando arquivo para o gráfico
graf <- casos %>% 
  setNames(c('mes', 'casos'))

#Gráfico
ggplot(graf, aes(x = mes, y = casos))+
  geom_col(width = .9, fill='#00598C')+  
  geom_text(hjust=0, aes(label = casos, angle=90), size=3)+
  scale_y_continuous(expand = expansion(mult = c(0,.25)))+
  scale_x_discrete(limits = c("jan","fev","mar","abr" , "mai","jun", "jul","ago","set","out","nov","dez"))+
  labs(x=NULL, y='Casos', colour=NULL)+
  theme_minimal()+
  theme(axis.text.x = element_text(angle = 30))

```

<Br>

## Óbitos {.tabset .tabset-fade}

### Dia

```{r obitos_cob.dia, results='asis', out.width= "90%"}
################################## Dia #########################################
#Obitos
 obitos <- dd20 %>%
  group_by(data) %>%
  summarise(obitos = sum(obitos, na.rm=T)) %>% 
  mutate(data = as.Date(data),
         mmovel7 = round(rollmean(obitos, k = 7, fill = NA, align = 'left'),0))

#Gerando arquivo para o gráfico
graf <- obitos %>%
  setNames(c('data', 'obitos', 'mmovel'))

#Gráfico
ggplot(graf, aes(x = data, y = obitos))+
  geom_col(width = .9, fill='#B8252A')+
  scale_y_continuous(n.breaks = 10, expand = expansion(mult = c(0,.25)))+
  scale_x_date(date_breaks = "1 month", date_labels = "%b")+
  labs(x=NULL, y='Óbitos', colour=NULL)+
  theme_minimal()+
  theme(axis.text.x = element_text(angle = 30))

```

<Br>

### Semana

```{r obitos_cob.semana, results='asis', out.width= "90%"}
################################# Semana #######################################
#Casos
obitos <- dd20 %>%
  group_by(semana) %>%
  summarise(obitos=sum(obitos, na.rm = T)) %>% 
  mutate(mmovel4 = round(rollmean(obitos, k = 4, fill = NA, align = 'left'),0))

#Gerando arquivo para o gráfico
graf <- obitos %>%
  setNames(c('semana', 'obitos', 'mmovel'))

#Gráfico
ggplot(graf, aes(x = semana, y = obitos))+
  geom_col(fill='#B8252A')+ 
  geom_text(hjust=0, aes(label = obitos, angle=90), size=3)+
  scale_y_continuous(expand = expansion(mult = c(0,.25)))+
  scale_x_continuous(breaks = seq(1,53,4))+
  labs(x=NULL, y='Óbitos', colour=NULL)+
  theme_minimal()
  
```

<Br>

### Mês

```{r obitos_cob.mes, results='asis', out.width= "90%"}
################################## Mes #########################################
#obitos
obitos <- dd20 %>%
  group_by(mes = lubridate::month(data, label=T)) %>%
  summarise(obitos=sum(obitos, na.rm=T)) 

#Gerando arquivo para o gráfico
graf <- obitos %>%
  setNames(c('mes', 'obitos'))

#Gráfico
ggplot(graf, aes(x = mes, y = obitos))+
  geom_col(width = .9, fill='#B8252A')+
  geom_text(hjust=0, aes(label = obitos, angle=90), size=3)+
  scale_y_continuous(expand = expansion(mult = c(0,.25)))+
  scale_x_discrete(limits = c("jan","fev","mar","abr" , "mai","jun", "jul","ago","set","out","nov","dez"))+
  labs(x=NULL, y='Óbitos', colour=NULL)+
  theme_minimal()+
  theme(axis.text.x = element_text(angle = 30))

```

<Br>

##  {.unnumbered}

```{r Preparo dos mapas, include=FALSE, message=FALSE, warning=FALSE}
# Carregando shapes
mn <- read_sf(here('Mapa','estado_muni','mn.shp'))
sp <- read_sf(here('Mapa','estado_lim','sp.shp'))

mn$code_mn <- as.double(substr(mn$code_mn,    # code_mn com 6 digitos
                               start = 1, stop = 6))

# Subset da regiao
mn <- mn[  mn$code_mn=='350030'| mn$code_mn=='350040'| mn$code_mn=='350870'|
             mn$code_mn=='351080'| mn$code_mn=='351390'| mn$code_mn=='351518'|
             mn$code_mn=='352260'| mn$code_mn=='352380'| mn$code_mn=='353050'|
             mn$code_mn=='353070'| mn$code_mn=='353080'| mn$code_mn=='354630'|
             mn$code_mn=='354810'| mn$code_mn=='354910'| mn$code_mn=='354970'|
             mn$code_mn=='355080'| mn$code_mn=='355330'| mn$code_mn=='355360'|
             mn$code_mn=='355640'| mn$code_mn=='355730'           ,]

# Subset dos dados
juntos <- dd20 %>% 
  select('data', 'code_mn','muni','casos','obitos','pop') %>% 
  group_by(mes.nome = lubridate::month(data, label = T),
           muni, code_mn, pop) %>% 
  summarise(casos = n(),
            obitos = sum(obitos, na.rm = T)) %>% 
  mutate(casos.cat = cut(casos, breaks = c(0, 1, 50, 150, 450, 1000, 1500, 2000, 3000, Inf), 
                         labels = c('Zero','1 a 49', '50 a 149','150 a 449','450 a 999',
                                    '1000 a 1499','1500 a 1999','2000 a 2999', "3000 ou mais"),
                         right = F),
         obitos.cat = cut(obitos, breaks = c(0, 1, 5, 15, 30, 60, 80, 105, 200), 
                          labels = c('Zero', '1 a 4', '5 a 14', '15 a 29',
                                     '30 a 59','60 a 79','80 a 105', 'Até 200'), right = F),
         tx.inc = round(casos/pop*100000,1),
         let = round(obitos/casos*100,1),
         tx.inc.cat = cut(tx.inc, breaks = c(0,1,250,500,1000,1500,2000,3000, Inf),
                          labels = c('Zero','1 a 249','250 a 499','500 a 999',
                                     '1000 a 1499','1500 a 1999','2000 a 2999', '3000 ou mais'), right=F),
         let.cat = cut(let, breaks = c(0,1,2,3,4.6,16,41,101),
                       labels = c('Zero','1 a 1.9','2 a 2.9','3 a 4.5','4.6 a 15',
                                  '16 a 40','41 a 100'), right=F)) %>% 
  inner_join(x = mn) %>% na.omit()

```

</div>
<Hr>
<div style="border: 1px solid #ccc; padding: 10px;">

# Distribuição espacial {.tabset .tabset-fade}

## Casos

```{r mapa.casos, fig.height=6.5, out.width="90%"}

ggplot(juntos)+
  geom_sf(data = mn, fill='transparent', col= alpha('black',.50))+
  geom_sf(aes(fill=casos.cat), col=alpha('black',.50))+
  scale_fill_manual(values = brewer.pal(8,'Blues'))+
  labs(fill=NULL)+
  theme_minimal()+
  theme(axis.text.x = element_text(colour = 'transparent'),
        axis.text.y = element_text(colour = 'transparent'))+
  facet_wrap(~mes.nome, ncol = 4)

```

<Br>

## Óbitos

```{r mapa.obitos, fig.height=6.5, out.width="90%"}
ggplot(juntos)+ 
  geom_sf(data = mn, fill='transparent', col= alpha('black',.50))+
  geom_sf(aes(fill=obitos.cat), col=alpha('black',.50))+ 
  scale_fill_manual(values = brewer.pal(7,'Reds'))+
  labs(fill=NULL)+
  theme_minimal()+
  theme(axis.text.x = element_text(colour = 'transparent'),
        axis.text.y = element_text(colour = 'transparent'))+
  facet_wrap(~mes.nome, ncol = 4)

```

<Br>

## Taxa de incidência

```{r mapa.txinc, fig.height=6.5, out.width="90%"}
ggplot(juntos)+ 
  geom_sf(data = mn, fill='transparent', col= alpha('black',.50))+
  geom_sf(aes(fill=tx.inc.cat), col=alpha('black',.50))+ 
  scale_fill_manual(values = brewer.pal(7,'Blues'))+
  labs(fill=NULL)+
  theme_minimal()+
  theme(axis.text.x = element_text(colour = 'transparent'),
        axis.text.y = element_text(colour = 'transparent'))+
  facet_wrap(~mes.nome, ncol = 4)
```

<Br>

## Letalidade

```{r letalidade,fig.height=6.5, out.width="90%"}
ggplot(juntos)+ 
  geom_sf(data = mn, fill='transparent', col= alpha('black',.50))+
  geom_sf(aes(fill=let.cat), col=alpha('black',.50))+ 
  scale_fill_manual(values = brewer.pal(7,'Reds'))+
  labs(fill=NULL)+
  theme_minimal()+
  theme(axis.text.x = element_text(colour = 'transparent'),
        axis.text.y = element_text(colour = 'transparent'))+
  facet_wrap(~mes.nome, ncol = 4)
```

<Br>

## Rótulos

```{r legenda_casos, fig.height=6, out.width="100%"}
print( ggplot(juntos)+
         geom_sf(data = mn, fill=alpha('#00598C',.1), col= alpha('black',.50))+
         geom_sf_label(aes(label=muni), size=2.5)+
         labs(fill=NULL, x=NULL, y=NULL)+
         annotation_scale()+
         annotation_north_arrow(location = 'tr',
                                style = north_arrow_nautical())+
         theme_minimal()+
         theme(axis.text.x = element_text(colour = 'transparent'),
               axis.text.y = element_text(colour = 'transparent')))
```

</div>
<Hr>
<div style="border: 1px solid #ccc; padding: 10px;">

# Dados estratificados {.tabset .tabset-fade .tabset-pills}

## Casos {.tabset .tabset-fade}

```{r, casos.muni, results='asis'}
x <- tabyl(dd20, muni)[,1]

for (i in x) {

  cat(paste("###",i,"\n"))
  
print(
  dd20 %>%
  filter(muni==i) %>%
  group_by(semana) %>%
  summarise(casos = sum(casos, na.rm=T)) %>%
  mutate(media4=
           round(rollmean(casos, k = 4, fill = NA, align = 'right'),0)) %>% na.omit() %>%
  ggplot(aes(x = semana, y = casos, label = casos))+
  geom_col(fill='#00598C')+
  geom_line(aes(y = media4), color='red', lwd = 1, linetype=1)+
  geom_text(hjust=0, aes(label = casos, angle=90), size=3)+
  scale_x_continuous(breaks = seq(1,53, 4))+
  scale_y_continuous(expand = expansion(add = c(1,20)))+
  labs(x='Semana epidemiológica', y='Casos', title = i)+
  theme_minimal()+
  theme(axis.text.x = element_text(size = 10, color = 'black'),
        axis.text.y = element_text(size = 10, color = 'black'))   )
 
 cat("\n\n\n")
}
```

<Br>

## Óbitos {.tabset .tabset-fade}

```{r obitos.muni, results='asis'}
for (i in x) {

cat(paste("###",i,"\n\n"))
  
print(
  dd20 %>%
  filter(muni==i) %>%
  group_by(semana) %>%
  summarise(obitos = sum(obitos, na.rm = TRUE)) %>%
  mutate(media4=
           round(rollmean(obitos, k = 4, fill = NA, align = 'right'),0)) %>%
  ggplot(aes(x = semana, y = obitos, label = obitos))+
  geom_col(fill='#B8252A')+
  geom_line(aes(y = media4), color='blue', lwd = 1, linetype=1)+
  geom_text(hjust=-0, aes(label = obitos, angle=90), size=3)+
  scale_x_continuous(breaks = seq(1,53, 4))+
  scale_y_continuous(expand = expansion(add = c(1,5)))+
  labs(x='Semana epidemiológica', y='Óbitos', title = i)+
  theme_minimal()+
  theme(axis.text.x = element_text(size = 10, color = 'black'),
        axis.text.y = element_text(size = 10, color = 'black')) )
  cat("\n\n\n")
}

```

</div>

<Br>

::: {style="text-align: center"}
# . . .
:::

<Br>

<html>
<head>
<style>
  input[type="button"] {
    background-color: #446E9B;
    color: white;
    border: none;
    padding: 8px 16px;
    text-align: center;
    text-decoration: none;
    display: inline-block;
    font-size: 12.5px;
    margin: 4px 2px;
    cursor: pointer;
  }
</style>
</head>
<body>
<p style="text-align: center;">Seguir para:</p>
  <form style="text-align: center;">
  <input type="button" value="2021" onclick="window.location.href='relatorio21.html'">
  <input type="button" value="2022" onclick="window.location.href='relatorio22.html'">
  <input type="button" value="2023" onclick="window.location.href='index.html'">
  </form>
