---
title: "Covid-19 e coberturas vacinais: <Br> Painel 2021"
author: "*Grupo de Vigilância Epidemiológica XXVI - São João da Boa Vista, SP*"
date: "*Atualização: `r format(Sys.time(), '%d de %B de %Y')`*"
editor_options: 
  markdown: 
    wrap: 72
---

```{r setup, include=FALSE}
knitr::opts_chunk$set(echo = FALSE, warning = FALSE, message = FALSE)
```

```{r pacotes}
library(dplyr)
library(lubridate)
library(ggplot2)
library(readr)
library(readxl)
library(tidyr)
library(janitor)
library(zoo)
library(kableExtra)
library(htmltools)
library(knitr)
library(gridExtra)
library(data.table)
library(sf)
library(RColorBrewer)
library(ggforce)
library(here)
library(ggspatial)
```

<Br> <Br>

<div style="border: 1px solid #ccc; padding: 10px;">

# Apresentação
O Grupo de Vigilância Epidemiológica XXVI de São João da Boa Vista, SP,
atua junto aos 20 [municípios](municipios.html) que compõem a [Região
de Saúde XIV](regioes.jpeg), ao leste do Estado de São Paulo, com população estimada em [830.499](https://populacao.seade.gov.br/) habitantes. Dentre suas
atividades é responsável por analisar e discutir dados epidemiológicos de [agravos de interesse à
saúde](agravos.html), junto aos gestores municipais e técnicos de Vigilância Epidemiológica.
Este instrumento tem o objetivo de caracterizar a evolução temporal dos casos e óbitos por Covid-19 e a vacinação dos grupos populacionais elegíveis até o momento.

<Br>

# Métodos

Este painel baseia-se em uma abordagem descritiva e quantitativa, utilizando registros de casos e óbitos por Covid-19 disponibilizados
publicamente pela plataforma [openDatasus](https://opendatasus.saude.gov.br/). Esses dados são provenientes dos sistemas federais [e-SUS
Notifica](https://notifica.saude.gov.br/onboard) e [Sivep - Gripe](https://sivepgripe.saude.gov.br/sivepgripe/login.html;jsessionid=3tMQzvRmJWU9KbRh72T7Jja9?0), considerados as fontes de dados oficiais para avalização epidemiológica do agravo durante durante a pandemia. Para avaliação das coberturas vacinais, foram considerados o registros do sistema [Vacivida](https://vacivida.sp.gov.br/imunizacao/), acesso Regional.  
Os dados foram agrupados por data, município, distribuição geográfica, grupos etários e grupos elegíveis para vacinação. São apresentadas as frequências absolutas dos `casos`, `óbitos`, `taxa de incidência`, `taxa de letalidade` e `coberturas vacinais` ([*ver definições*](formulas.html)).

<Br>

# Resultados
```{r dd}
pop <- read_csv2(here('dados','pop.csv'))   
cat.etarias <- c('10 a 14','15 a 19','20 a 29','30 a 39','40 a 49','50 a 59','60 a 69','70 ou mais')           

dd <- read_csv2(here('dados','dados2021.csv')) %>% 
  mutate(faixa = factor(faixa, levels = c("0 a 4","5 a 9","10 a 14","15 a 19","20 a 29","30 a 39","40 a 49","50 a 59","60 a 69","70 a 79","80 ou mais")),
         muni = factor(muni, levels = unique(muni) %>% sort()))
```

```{r ddvac}
pop.et <- read_csv2(here('dados','pop_et.csv'))
ddvac <- fread(here('dados','ddvac.csv'), encoding = "UTF-8") %>% 
  filter(lubridate::year(data)==2021)
```

Durante o ano de 2021 foram notificados **`r sum(dd$casos)/1000`** casos e **`r sum(dd$obitos)`** óbitos, o que correspondeu à taxa de incidência de **`r round(sum(dd$casos)/830499*100000, 0)`** casos por 100 mil habitantes e à taxa de letalidade de **`r round(sum(dd$obitos)/sum(dd$casos)*100, 0)`%** entre os doentes. A seguir são apresentados os dados sobre a ocorrência dos casos e óbitos, distribuição espacial do Covid-19 e as coberturas vacinais detalhadas:

</div>
<Hr>
<div style="border: 1px solid #ccc; padding: 10px;">

# Total {.tabset .tabset-fade}

## Casos e óbitos
```{r tabela1}
tab <- dd%>% 
  group_by(muni, pop) %>% 
  summarise(casos=sum(casos, na.rm=T), 
            obitos=sum(obitos, na.rm = T)) %>% 
  mutate(tx.inc=round(casos/pop*100000, 0),
         let=round(obitos/casos*100, 0)) %>% 
  select(muni, pop, casos, obitos, tx.inc, let) %>% 
  as.data.frame()

 total <- data.frame(muni = 'Total',
                    pop = sum(tab$pop),
                    casos = sum(tab$casos),
                    obitos = sum(tab$obitos),
                    tx.inc = round(sum(tab$casos) / sum(tab$pop) * 100000, 1),
                    let = round(sum(tab$obitos) / sum(tab$casos) * 100, 1))
 
 rbind(tab, total) %>% 

  kable(col.names = c("Município", "População", "Casos", "Óbitos", 
                      'Tx.Inc', 'Letalidade' )) %>%
  kable_styling(full_width = F, 
                bootstrap_options = c("striped", "hover", 
                                      "condensed", "responsive"))
  
```

<Br>

## Casos por faixa etária
```{r casos por faixa etaria}
x <-  xtabs(casos ~ muni + faixa, 
            data = dd) %>% 
        addmargins(margin = c(1,2)) 
 
row.names(x)[21] <- "Total"
colnames(x)[12] <- "Total"

x %>% kableExtra::kable() %>% 
        kable_styling(full_width = F,
                      bootstrap_options = c("striped", "hover",
                                            "condensed", "responsive"))
```

<Br>

## Óbitos por faixa etária
```{r obitos por faixa etaria}
 x <- xtabs(obitos ~ muni + faixa, 
            data = dd) %>% 
addmargins(margin = c(1,2)) 
 
row.names(x)[21] <- "Total"
colnames(x)[12] <- "Total"

x %>%  kableExtra::kable() %>% 
        kable_styling(full_width = F,
                      bootstrap_options = c("striped", "hover",
                                            "condensed", "responsive"))
```

</div>
<Hr>
<div style="border: 1px solid #ccc; padding: 10px;">

# Proporção por faixas etárias {.tabset .tabset-fade}

## Casos
```{r, out.width= "100%"}
dd  %>% 
  group_by(semana, faixa) %>% 
  summarise(casos = sum(casos)) %>% 
  mutate(percentual = round(casos/sum(casos)*100,1)) %>% 
  ggplot(aes(x = semana, y = percentual))+
  geom_col(fill='#00598C')+
  # geom_text(aes(label=percentual), size=2.3, 
  #           hjust = 1.5, col='white', angle=90)+
  coord_cartesian(expand = T)+
  scale_x_continuous(breaks = seq(min(dd$semana), max(dd$semana), by = 3))+
  labs(y="Percentual do total de casos", x="Semana epidemiológica")+
  facet_wrap( ~ faixa, ncol = 3, scales = 'free')+
  theme_bw()+
  theme(axis.text.x = element_text(angle=45, size = 7, vjust = .8),
        legend.text = element_text(face = 'bold'))
```

<Br>

## Óbitos
```{r, out.width= "100%"}
dd  %>%
        group_by(semana, faixa) %>%
        summarise(obitos = sum(obitos)) %>%
        mutate(percentual = round(obitos/sum(obitos)*100,1)) %>%

        ggplot(aes(x = semana, y = percentual))+
        geom_col(fill='#B8252A')+
       # geom_text(aes(label=percentual), size=2.3,
       #            hjust = 1.5, col='white', angle=90)+
        scale_x_continuous(breaks = seq(min(dd$semana), max(dd$semana), by = 3))+
        labs(y="Percentual do total de óbitos", x="Semana epidemiológica")+
        facet_wrap( ~ faixa, ncol = 3, scales = 'free')+
        theme_bw()+
        theme(axis.text.x = element_text(angle=45, size = 7, vjust = .8),
              legend.text = element_text(face = 'bold'))

```

</div>
<Hr>
<div style="border: 1px solid #ccc; padding: 10px;">

# Séries temporais {.tabset .tabset-fade .tabset-pills}

## Casos {.tabset .tabset-fade}

### Dia
```{r casos_cob.dia, results='asis', out.width= "90%"}
################################## Dia #########################################
#Casos
casos <- dd %>%
  group_by(data) %>%
  summarise(casos = sum(casos, na.rm=T)) %>% 
  mutate(data = as.Date(data),
         mmovel7 = round(rollmean(casos, k = 7, fill = NA, align = 'left'),0))

#Gráfico
filter(casos, lubridate::year(data)==2021) %>% 
  ggplot()+
  geom_col(aes(x = data, y = casos), width = .9, fill='#00598C')+  
  geom_text(hjust=-.5, aes(x = data, y = casos, label = casos, angle=90), size=3, check_overlap = TRUE)+
  scale_x_date(date_breaks = "1 month", date_labels = "%b")+
  scale_y_continuous(n.breaks = 10, expand = expansion(mult = c(0,.25)))+
  labs(x=NULL, y='Casos', colour=NULL)+
  ggforce::facet_zoom(xy =  data <= as.Date("2021-12-31") &
                        data >= as.Date("2021-12-11"), horizontal = F, shrink = F)+
  theme_minimal()+
  theme(plot.title = element_text(hjust = .5, face = "bold", colour = alpha('black', .7)),
        legend.position = 'top', axis.text.x = element_text(angle = 30),
        legend.key = element_rect(fill = 'transparent', 
                                  colour = 'transparent'),
        legend.box.background = element_rect(fill = 'transparent', 
                                             colour = 'transparent'),
        strip.background = element_rect(fill= '#deeaee',
                                        color='tomato',
                                        linetype = 'dotted'))
```

<Br>

### Semana
```{r casos_cob.semana, results='asis', out.width= "90%"}
################################# Semana #######################################
#Casos
casos <- dd %>%
  group_by(semana) %>%
  summarise(casos = sum(casos, na.rm=T)) %>% 
  mutate(mmovel4 = round(rollmean(casos, k = 4, fill = NA, align = 'left'),0))

#Gráfico
ggplot(casos)+
  geom_col(aes(x = semana, y = casos), width = .9, fill='#00598C')+  
  geom_text(hjust=-.5, aes(x = semana, y = casos, label = casos, angle=90), size=3)+
  scale_x_continuous(breaks = seq(1,53,2))+
  scale_y_continuous(expand = expansion(mult = c(0,.25)))+
  labs(x="Semana epidemiológica", y='Casos', colour=NULL)+
  theme_minimal()+
  theme( plot.title = element_text(hjust = .5, face = "bold", colour = alpha('black', .7)),
         legend.position = 'top', axis.text.x = element_text(angle = 30),
         legend.key = element_rect(fill = 'transparent', 
                                   colour = 'transparent'),
         legend.box.background = element_rect(fill = 'transparent', 
                                              colour = 'transparent'))
```

<Br>

### Mês
```{r casos_cob.mes, results='asis', out.width= "90%"}
################################## Mes #########################################

#Casos
casos <- dd %>%
  group_by(mes = lubridate::month(data, label=T)) %>%
  summarise(casos = sum(casos, na.rm=T)) 

#Gráfico
ggplot(casos, aes(group=1))+
  geom_col(aes(x = mes, y = casos), width = .9, fill='#00598C')+
  geom_text(hjust=-.5, aes(x = mes, y = casos, label = casos, angle=90), size=3)+
  # geom_smooth(aes(x = mes, y = cob.d1*120, col='Cob.d1'),se = F, method = 'gam')+
  # geom_smooth(aes(x = mes, y = cob.d2*120, col='Cob.d2'),se = F, method = 'gam')+
  # geom_smooth(aes(x = mes, y = cob.d.adic*120, col='Cob.D.Adic'),se = F, method = 'gam')+
  # scale_colour_manual(values = c('tomato','#90C134','orange'), 
  #                     labels = c("Dose adicional",'Cobertura de D1','Cobertura de D2'))+
  # scale_fill_manual(breaks = c('Cobertura de D1','Cobertura de D2',"Dose adicional"))+
  scale_x_discrete(limits = c("jan","fev","mar","abr" , "mai","jun", "jul","ago","set","out","nov","dez"))+
  scale_y_continuous(expand = expansion(mult = c(0,.25)))+
  # scale_y_continuous(sec.axis = sec_axis(~./120, name = "Cobertura (%)", breaks = seq(0,100,5)))+
  labs(x=NULL, y='Casos', colour=NULL)+
  theme_minimal()+
  theme( plot.title = element_text(hjust = .5, face = "bold", colour = alpha('black', .7)),
         legend.position = 'top', axis.text.x = element_text(angle = 30),
         legend.key = element_rect(fill = 'transparent', 
                                   colour = 'transparent'),
         legend.box.background = element_rect(fill = 'transparent', 
                                              colour = 'transparent'))


```

<Br>

## Óbitos {.tabset .tabset-fade}

### Dia
```{r obitos_cob.dia, results='asis', out.width= "90%"}
################################## Dia #########################################
# ainda nao temos obitos
#Obitos
 obitos <- dd %>%
  group_by(data) %>%
  summarise(obitos = sum(obitos, na.rm=T)) %>%
  mutate(data = as.Date(data),
         mmovel7 = round(rollmean(obitos, k = 7, fill = NA, align = 'left'),0))

# #Gráfico
ggplot(obitos)+
  geom_col(aes(x = data, y = obitos), width = .9, fill='#B8252A')+
  geom_text(hjust=-.5, aes(x = data, y = obitos, label = obitos, angle=90), size=3)+
  scale_x_date(date_breaks = "1 month", date_labels = "%b")+
  scale_y_continuous(n.breaks = 10, expand = expansion(mult = c(0,.25)))+
  labs(x=NULL, y='Óbitos', colour=NULL)+
  theme_minimal()+
  theme(plot.title = element_text(hjust = .5, face = "bold", colour = alpha('black', .7)),
        legend.position = 'top', axis.text.x = element_text(angle = 30),
        legend.key = element_rect(fill = 'transparent',
                                  colour = 'transparent'),
        legend.box.background = element_rect(fill = 'transparent',
                                             colour = 'transparent'))
```

<Br>

### Semana
```{r obitos_cob.semana, results='asis', out.width= "90%"}
################################# Semana #######################################
#Obitos
obitos <- dd %>%
  group_by(semana) %>%
  summarise(obitos=sum(obitos, na.rm = T)) %>%
  mutate(mmovel4 = round(rollmean(obitos, k = 4, fill = NA, align = 'left'),0))

#Gráfico
ggplot(obitos)+
  geom_col(aes(x = semana, y = obitos),width = .9, fill='#B8252A')+
  geom_text(hjust=-.5, aes(x = semana, y = obitos, label = obitos, angle=90), size=3)+
  # geom_smooth(aes(x = semana, y = cob.d1/3, col='Cob.d1'),se = F, method = 'gam')+
  # geom_smooth(aes(x = semana, y = cob.d2/3, col='Cob.d2'),se = F, method = 'gam')+
  # geom_smooth(aes(x = semana, y = cob.d.adic/3, col='Cob.D.Adic'),se = F, method = 'gam')+
  # scale_colour_manual(values = c('tomato','#90C134','orange'),
  #                     labels = c("Dose adicional",'Cobertura de D1','Cobertura de D2'))+
  # scale_fill_manual(breaks = c('Cobertura de D1','Cobertura de D2',"Dose adicional"))+
  scale_x_continuous(breaks = seq(1,53,2))+
  scale_y_continuous(n.breaks = 10, expand = expansion(mult = c(0,0.25)))+
    # sec.axis = sec_axis(~.*3, name = "Cobertura (%)", breaks = seq(0,100,5)))+
  labs(x=NULL, y='Óbitos', colour=NULL)+
  theme_minimal()+
  theme( plot.title = element_text(hjust = .5, face = "bold", colour = alpha('black', .7)),
         legend.position = 'top', axis.text.x = element_text(angle = 30),
         legend.key = element_rect(fill = 'transparent',
                                   colour = 'transparent'),
         legend.box.background = element_rect(fill = 'transparent',
                                              colour = 'transparent'))
cat("<Br><Br><Br><Br><Br><Br>")
```

<Br>

### Mês
```{r obitos_cob.mes, results='asis', out.width= "90%"}
################################## Mes #########################################
#obitos
obitos <- dd %>%
  group_by(mes = lubridate::month(data, label=T)) %>%
  summarise(obitos=sum(obitos, na.rm=T))

#Gráfico
ggplot(obitos, aes(group=1))+
  geom_col(aes(x = mes, y = obitos), width = .9, fill='#B8252A')+
  geom_text(hjust=-.5, aes(x = mes, y = obitos, label = obitos, angle=90), size=3)+
  scale_x_discrete(limits = c("jan","fev","mar","abr" , "mai","jun", "jul","ago","set","out","nov","dez"))+
  scale_y_continuous(n.breaks = 10, expand = expansion(mult = c(0,.25)))+
  labs(x=NULL, y='Óbitos', colour=NULL)+
  theme_minimal()+
  theme( plot.title = element_text(hjust = .5, face = "bold", colour = alpha('black', .7)),
         legend.position = 'top', axis.text.x = element_text(angle = 30),
         legend.key = element_rect(fill = 'transparent',
                                   colour = 'transparent'),
         legend.box.background = element_rect(fill = 'transparent',
                                              colour = 'transparent'))
```

<Br>

## {-}

```{r Preparo dos mapas, include=FALSE, message=FALSE, warning=FALSE}
# Carregando shapes
mn <- read_sf(here('Mapa','estado_muni','mn.shp'))
sp <- read_sf(here('Mapa','estado_lim','sp.shp'))

mn$code_mn <- as.double(substr(mn$code_mn,    # code_mn com 6 digitos
                               start = 1, stop = 6))

# Subset da regiao
mn <- mn[  mn$code_mn=='350030'| mn$code_mn=='350040'| mn$code_mn=='350870'|
             mn$code_mn=='351080'| mn$code_mn=='351390'| mn$code_mn=='351518'|
             mn$code_mn=='352260'| mn$code_mn=='352380'| mn$code_mn=='353050'|
             mn$code_mn=='353070'| mn$code_mn=='353080'| mn$code_mn=='354630'|
             mn$code_mn=='354810'| mn$code_mn=='354910'| mn$code_mn=='354970'|
             mn$code_mn=='355080'| mn$code_mn=='355330'| mn$code_mn=='355360'|
             mn$code_mn=='355640'| mn$code_mn=='355730'           ,]

# Subset dos dados
juntos <- dd %>% 
  select('data', 'code_mn','muni','casos','obitos','pop') %>% 
  group_by(mes.nome = lubridate::month(data, label = T),
           muni, code_mn, pop) %>% 
  summarise(casos = n(),
            obitos = sum(obitos, na.rm = T)) %>% 
  mutate(casos.cat = cut(casos, breaks = c(0, 1, 50, 150, 450, 1000, 1500, 2000, 3000, Inf), 
                         labels = c('Zero','1 a 49', '50 a 149','150 a 449','450 a 999',
                                    '1000 a 1499','1500 a 1999','2000 a 2999', "3000 ou mais"),
                         right = F),
         obitos.cat = cut(obitos, breaks = c(0, 1, 5, 15, 30, 60, 80, 105, 200), 
                          labels = c('Zero', '1 a 4', '5 a 14', '15 a 29',
                                     '30 a 59','60 a 79','80 a 105', 'Até 200'), right = F),
         tx.inc = round(casos/pop*100000,1),
         let = round(obitos/casos*100,1),
         tx.inc.cat = cut(tx.inc, breaks = c(0,1,250,500,1000,1500,2000,3000, Inf),
                          labels = c('Zero','1 a 249','250 a 499','500 a 999',
                                     '1000 a 1499','1500 a 1999','2000 a 2999', '3000 ou mais'), right=F),
         let.cat = cut(let, breaks = c(0,1,2,3,4.6,16,41,101),
                       labels = c('Zero','1 a 1.9','2 a 2.9','3 a 4.5','4.6 a 15',
                                  '16 a 40','41 a 100'), right=F)) %>% 
  inner_join(x = mn) %>% na.omit()

```

</div>
<Hr>
<div style="border: 1px solid #ccc; padding: 10px;">

# Distribuição espacial {.tabset .tabset-fade}
## Casos
```{r mapa.casos, fig.height=6.5, out.width="90%"}

ggplot(juntos)+
  geom_sf(data = mn, fill='transparent', col= alpha('black',.50))+
  geom_sf(aes(fill=casos.cat), col=alpha('black',.50))+
  scale_fill_manual(values = brewer.pal(8,'Blues'))+
  labs(fill=NULL)+
  theme_minimal()+
  theme(axis.text.x = element_text(colour = 'transparent'),
        axis.text.y = element_text(colour = 'transparent'))+
  facet_wrap(~mes.nome, ncol = 4)

```

<Br>

## Óbitos
```{r mapa.obitos, fig.height=6.5, out.width="90%"}
ggplot(juntos)+ 
  geom_sf(data = mn, fill='transparent', col= alpha('black',.50))+
  geom_sf(aes(fill=obitos.cat), col=alpha('black',.50))+ 
  scale_fill_manual(values = brewer.pal(7,'Reds'))+
  labs(fill=NULL)+
  theme_minimal()+
  theme(axis.text.x = element_text(colour = 'transparent'),
        axis.text.y = element_text(colour = 'transparent'))+
  facet_wrap(~mes.nome, ncol = 4)

```

<Br>

## Taxa de incidência
```{r mapa.txinc, fig.height=6.5, out.width="90%"}
ggplot(juntos)+ 
  geom_sf(data = mn, fill='transparent', col= alpha('black',.50))+
  geom_sf(aes(fill=tx.inc.cat), col=alpha('black',.50))+ 
  scale_fill_manual(values = brewer.pal(7,'Blues'))+
  labs(fill=NULL)+
  theme_minimal()+
  theme(axis.text.x = element_text(colour = 'transparent'),
        axis.text.y = element_text(colour = 'transparent'))+
  facet_wrap(~mes.nome, ncol = 4)
```

<Br>

## Letalidade
```{r letalidade,fig.height=6.5, out.width="90%"}
ggplot(juntos)+ 
  geom_sf(data = mn, fill='transparent', col= alpha('black',.50))+
  geom_sf(aes(fill=let.cat), col=alpha('black',.50))+ 
  scale_fill_manual(values = brewer.pal(7,'Reds'))+
  labs(fill=NULL)+
  theme_minimal()+
  theme(axis.text.x = element_text(colour = 'transparent'),
        axis.text.y = element_text(colour = 'transparent'))+
  facet_wrap(~mes.nome, ncol = 4)
```

<Br>

## Rótulos
```{r legenda_casos, fig.height=6, out.width="100%"}
print( ggplot(juntos)+
         geom_sf(data = mn, fill=alpha('#00598C',.1), col= alpha('black',.50))+
         geom_sf_label(aes(label=muni), size=2.5)+
         labs(fill=NULL, x=NULL, y=NULL)+
         annotation_scale()+
         annotation_north_arrow(location = 'tr',
                                style = north_arrow_nautical())+
         theme_minimal()+
         theme(axis.text.x = element_text(colour = 'transparent'),
               axis.text.y = element_text(colour = 'transparent')))
```

</div>
<Hr>
<div style="border: 1px solid #ccc; padding: 10px;">

# Dados estratificados {.tabset .tabset-fade .tabset-pills}
## Casos {.tabset .tabset-fade}
```{r, casos.muni, results='asis'}
x <- tabyl(dd, muni)[,1]

for (i in x) {

  cat(paste("###",i,"\n"))
  
print(
  dd %>%
  filter(muni==i) %>%
  group_by(semana) %>%
  summarise(casos = sum(casos, na.rm=T)) %>%
  mutate(media4=
           round(rollmean(casos, k = 4, fill = NA, align = 'right'),0)) %>% na.omit() %>%
  ggplot(aes(x = semana, y = casos, label = casos))+
  geom_col(fill='#00598C')+
  geom_line(aes(y = media4), color='red', lwd = 1, linetype=1)+
  geom_text(hjust=0, aes(label = casos, angle=90), size=3)+
  scale_x_continuous(breaks = seq(1,53, 4))+
  scale_y_continuous(expand = expansion(mult = c(0,.25)))+
  labs(x='Semana epidemiológica', y='Casos', title = i)+
  theme_minimal()+
  theme(axis.text.x = element_text(size = 10, color = 'black'),
        axis.text.y = element_text(size = 10, color = 'black'))   )
 
 cat("\n\n\n")
}
```

<Br>

## Óbitos {.tabset .tabset-fade}
```{r obitos.muni, results='asis'}
for (i in x) {

cat(paste("###",i,"\n\n"))
  
print(
  dd %>%
  filter(muni==i) %>%
  group_by(semana) %>%
  summarise(obitos = sum(obitos, na.rm = TRUE)) %>%
  mutate(media4=
           round(rollmean(obitos, k = 4, fill = NA, align = 'right'),0)) %>%
  ggplot(aes(x = semana, y = obitos, label = obitos))+
  geom_col(fill='#B8252A')+
  geom_line(aes(y = media4), color='blue', lwd = 1, linetype=1)+
  geom_text(hjust=-0, aes(label = obitos, angle=90), size=3)+
  scale_x_continuous(breaks = seq(1,53, 4))+
  scale_y_continuous(expand = expansion(mult = c(0,.25)))+
  labs(x='Semana epidemiológica', y='Óbitos', title = i)+
  theme_minimal()+
  theme(axis.text.x = element_text(size = 10, color = 'black'),
        axis.text.y = element_text(size = 10, color = 'black')) )
  cat("\n\n\n")
}

```

<Br>

## Coberturas vacinais {.tabset .tabset-fade}
```{r cob.muni, results='asis'}
for (i in x) {
  
cat(paste("###",i,"\n\n"))
  
  print(
  left_join(tabyl(subset(ddvac, muni==i), cat.pop.etaria, dose),
          subset(pop.et, muni==i), by = 'cat.pop.etaria') %>%
  select(cat.pop.etaria,  pop.etaria, d1, d2, dadic1) %>% 
  mutate(cob.d1=round(d1/pop.etaria*100, 1),
         cob.d2=round(d2/pop.etaria*100, 1),
         cob.dadic1=round(dadic1/pop.etaria*100, 1)) %>%
  kable(col.names = c("Faixa etária", "População", "D1", "D2", "Ref1", "Cob.D1", "Cob.D2", "Cob.Ref1"),
        caption = i) %>%
  kable_styling(full_width = F,
                bootstrap_options = c("striped", "hover",
                                      "condensed", "responsive")) ) 

  cat("\n\n\n")
}

```

<Br>

```{r definicoes_imuni, include=F}

n.mun <- c('Aguaí','Águas da Prata','Caconde','Casa Branca',                    #Nomes municipio
           'Divinolândia','Espìrito Santo do Pinhal','Estiva Gerbi',
           'Itapira','Itobi','Mococa','Mogi Guaçu','Mogi Mirim',
           'Santa Cruz das Palmeiras','Santo Antonio do Jardim',
           'São João da Boa Vista','São Jose do Rio Pardo',
           'São Sebastião da Grama','Tambau','Tapiratiba',
           'Vargem Grande do Sul')

pop.vacgeral <- c(28847,6196,14932,23696,8584,34373,9176,58210,6212,53663,      #Pop geral
                  120788,73277,27495,4680,70906,42447,9649,18137,10215,33257)

pop.geraletaria <- pop.et %>%                                                   #Pop geral etaria
  group_by(cat.pop.etaria) %>%
  summarise(pop=sum(pop.etaria))

pop.gest <- c(393,90,181,296,121,487,124,816,88,900,1935,1167,385,55,1010,      #Pop gestantes
              690,126,302,138,578)

pop.comorb <- c(3414,653,4180,3269,1392,4626,1577,6484,1181,9381,14758,9085,    #Pop comorbidades 
                3856,413,12930,4126,1208,1944,1829,3514)

pop.trabsaude <- c(510,144,373,1170,508,1362,170,2022,233,1967,3558,2495,696,72,3195,
                   1686,252,435,292,1061)
```

</div>
<Hr>
<div style="border: 1px solid #ccc; padding: 10px;">

# Coberturas vacinais por grupos {.tabset .tabset-fade}

## Geral por município

```{r Cob geral por municipio, echo=FALSE, message=FALSE, warning=FALSE }
doses.geral <- tabyl(ddvac, muni, dose, show_na = F)

cbind.data.frame(n.mun, pop.vacgeral, doses.geral[,2:4], 
                 cobd1=round(doses.geral[2]/pop.vacgeral*100,1),
                 cobd2=round(doses.geral[3]/pop.vacgeral*100,1),
                 cobad=round(doses.geral[4]/pop.vacgeral*100,1))  %>% 
  kable(col.names = c("Município", "População", "D1","D2","D.Adic.", 
                      "Cob.D1", "Cob.D2", "Cob.D.Adic.")) %>%                  
  kable_styling(full_width = F, 
                bootstrap_options = c("striped", "hover", 
                                      "condensed", "responsive"))
rm(doses.geral)
```

<Br>

## Geral por idade

```{r Geral por idade, echo=FALSE, message=FALSE, warning=FALSE  }
doses.geralidade <- tabyl(ddvac, cat.pop.etaria, dose, show_na = T)
cbind.data.frame(doses.geralidade[,1],
                 pop.geraletaria[2:10,2], 
                 doses.geralidade[2:4],
                 cobd1=round(doses.geralidade[1:8,2]/pop.geraletaria[2:10,2]*100,1),
                 cobd2=round(doses.geralidade[3]/pop.geraletaria[2:10,2]*100,1),
                 cobad=round(doses.geralidade[4]/pop.geraletaria[2:10,2]*100,1)) %>% 
  kable(col.names = c("Faixa etária", "População", "D1","D2","D.Adic.", 
                      "Cob.D1", "Cob.D2", "Cob.D.Adic.")) %>%                  
  kable_styling(full_width = F, 
                bootstrap_options = c("striped", "hover", 
                                      "condensed", "responsive"))
rm(doses.geralidade)
```

<Br>

## Gestantes

```{r Gestantes, echo=FALSE, message=FALSE, warning=FALSE}
doses.gest <- tabyl(filter(ddvac, gestante==1), muni, dose, show_na = F)

cbind.data.frame(n.mun, pop.gest, doses.gest[,2:4], 
                 cobd1=round(doses.gest[2]/pop.gest*100,1),
                 cobd2=round(doses.gest[3]/pop.gest*100,1),
                 cobad=round(doses.gest[4]/pop.gest*100,1))  %>% 
  kable(col.names = c("Município", "População", "D1","D2","D.Adic.", 
                      "Cob.D1", "Cob.D2", "Cob.D.Adic.")) %>%                  
  kable_styling(full_width = F, 
                bootstrap_options = c("striped", "hover", 
                                      "condensed", "responsive"))
```

<Br>

## Comorbidades

```{r Comorbidades,echo=FALSE, message=FALSE, warning=FALSE}
doses.comorb <- 
  tabyl(filter(ddvac, grupo_at == "COMORBIDADE" | 
                 grupo_at =="PESSOA COM DEFICIENCIA" |
                 grupo_at == "PESSOA COM DEFICIENCIA PERMANENTE SEVERA"), 
        muni, dose, show_na = F)


cbind.data.frame(n.mun, pop.comorb, doses.comorb[,2:4], 
                 cobd1=round(doses.comorb[2]/pop.comorb*100,1),
                 cobd2=round(doses.comorb[3]/pop.comorb*100,1),
                 cobad=round(doses.comorb[4]/pop.comorb*100,1))  %>% 
  kable(col.names = c("Município", "População", "D1","D2","D.Adic.", 
                      "Cob.D1", "Cob.D2", "Cob.D.Adic.")) %>%                  
  kable_styling(full_width = F, 
                bootstrap_options = c("striped", "hover", 
                                      "condensed", "responsive"))

```

<Br>

## Trabalhador da saúde

```{r Trabalhador saude, echo=FALSE, message=FALSE, warning=FALSE}
doses.trabsaude <- tabyl(filter(ddvac, grupo_at == "TRABALHADOR DE SAUDE"), 
                         muni, dose, show_na = F)


cbind.data.frame(n.mun, pop.trabsaude, doses.trabsaude[,2:4], 
                 cobd1=round(doses.trabsaude[2]/pop.trabsaude*100,1),
                 cobd2=round(doses.trabsaude[3]/pop.trabsaude*100,1),
                 cobad=round(doses.trabsaude[4]/pop.trabsaude*100,1))  %>% 
  kable(col.names = c("Município", "População", "D1","D2","D.Adic.", 
                      "Cob.D1", "Cob.D2", "Cob.D.Adic.")) %>%                  
  kable_styling(full_width = F, 
                bootstrap_options = c("striped", "hover", 
                                      "condensed", "responsive"))
```

</div>
<Hr>
<div style="border: 1px solid #ccc; padding: 10px;">

# Série de casos e coberturas 2021 {.tabset .tabset-fade}

## Casos e coberturas
```{r efeito vacina, results='asis', out.width= "100%", eval=TRUE}
#Casos
# dd <- fread(here('dados','todos_anos.csv'))[,-"V1"]
casos <- dd %>%
  group_by(data) %>%
  summarise(casos = sum(casos, na.rm=T)) %>% 
  mutate(data = as.Date(data),
         mmovel7 = round(rollmean(casos, k = 7, fill = NA, align = 'left'),0))

#Doses
doses.data <- tabyl(ddvac[year(data)=="2021",], data, dose, show_na = F) %>%
  select(-dadic3,-dadic4) %>% 
  mutate(data = as.Date(data)) %>% 
  setNames(c('data','d1','d2','ref1','ref2'))

#Juntando casos, doses e limpando NA
casos.doses <- left_join(x = casos, y = doses.data, by="data")
casos.doses[is.na(casos.doses)] <- 0

graf <- cbind(casos.doses,
              round(cumsum(x = casos.doses$d1)/766509*100, 1),
              round(cumsum(x = casos.doses$d2)/766509*100, 1),
              round(cumsum(x = casos.doses$ref1)/766509*100, 1),
              round(cumsum(x = casos.doses$ref2)/766509*100, 1)) %>% 
  setNames(c("data","casos","mmovel","d1","d2","ref1","ref2",
             'cob.d1','cob.d2','cob.ref1','cob.ref2'))


ggplot(graf[year(graf$data)!='2020',])+
  geom_col(aes(x = data, y = mmovel), alpha = .25, width = 1, fill='#00598C')+  
  geom_line(aes(x = data, y = cob.d1*20, col='Cob.d1'))+
  geom_line(aes(x = data, y = cob.d2*20, col='Cob.d2'))+
  geom_line(aes(x = data, y = cob.ref1*20, col='Cob.ref1'))+
  geom_line(aes(x = data, y = cob.ref2*20, col='Cob.ref2'))+
  scale_colour_manual(values = c('Cob.d1' = '#1F78B4',
                                 'Cob.d2' = '#33A02C',
                                 'Cob.ref1' = '#FB9A99',
                                 'Cob.ref2' = '#E31A1C'),
                      labels = c('Cob.d1' = 'D1',
                                 'Cob.d2' = 'D2',
                                 'Cob.ref1' = 'Reforço 1',
                                 'Cob.ref2' = 'Reforço 2'))+
  scale_x_date(date_breaks = "2 month", date_labels = "%b/%y")+
  scale_y_continuous(sec.axis = sec_axis(~./20, name = "Cobertura (%)", breaks = seq(0,120,5)))+
  labs(x=NULL, y='Casos', colour=NULL, title = "Casos e coberturas vacinais por dia")+
  theme_minimal()+
  theme(plot.title = element_text(hjust = .5, face = "bold", colour = alpha('black', .7)),
        legend.position = 'top', axis.text.x = element_text(angle = 30),
        legend.key = element_rect(fill = 'transparent', 
                                  colour = 'transparent'),
        legend.box.background = element_rect(fill = 'transparent', 
                                             colour = 'transparent'))
```

<Br>

## Doses aplicadas por mês
```{r doses_dia,  out.width= "100%"}
ddvac %>%
  filter(between(data, as.Date("2021-01-01"), as.Date("2021-12-31")) &
           dose %in% c("d1","d2","dadic1","dadic2"))%>% 
  group_by(data, dose) %>% 
  summarise(num = n()) %>% 
  mutate(dose = factor(dose, levels = c("d1","d2","dadic1","dadic2"))) %>% 
  
  
  ggplot(aes(group=dose))+
  geom_col(aes(x = format(data, '%b/%y'), y = num, fill=dose), width = .95)+
  scale_x_discrete(limits = format(seq.Date(from = as.Date("2021-01-01"), 
                                            to = as.Date("2021-12-31"), by = "month"),format="%b/%y"))+
  scale_fill_manual(values = RColorBrewer::brewer.pal(n = 5, name = 'Paired'), 
                    labels = c("D1","D2","Reforço 1","Reforço 2"))+
  labs(x=NULL, y="Doses", col=NULL, fill=NULL)+
  theme_minimal()+
  theme(legend.position = 'top', 
        axis.text.x = element_text(angle = 45, hjust = 1))
```

</div>

<Br> 

::: {style="text-align: center"}
# . . .
:::

<Br>

<html>
<head>
<style>
  input[type="button"] {
    background-color: #446E9B;
    color: white;
    border: none;
    padding: 8px 16px;
    text-align: center;
    text-decoration: none;
    display: inline-block;
    font-size: 12.5px;
    margin: 4px 2px;
    cursor: pointer;
  }
</style>
</head>
<body>
<p style="text-align: center;">Seguir para:</p>
  <form style="text-align: center;">
    <input type="button" value="2020" onclick="window.location.href='relatorio20.html'">
    <input type="button" value="2022" onclick="window.location.href='relatorio22.html'">
    <input type="button" value="2023" onclick="window.location.href='index.html'">
  </form>




