---
title: "Covid-19: Casos e óbitos <Br> Painel 2024"
author: "*Grupo de Vigilância Epidemiológica XXVI - São João da Boa Vista, SP*"
date: "*Atualização: `r format(Sys.time(), '%d de %B de %Y')`*"
editor_options: 
  markdown: 
    wrap: 72
---

```{r setup, include=FALSE}
knitr::opts_chunk$set(echo = FALSE, warning = FALSE, message = FALSE)
```

```{r pacotes}
library(dplyr)
library(lubridate)
library(ggplot2)
library(readr)
library(readxl)
library(tidyr)
library(janitor)
library(zoo)
library(kableExtra)
library(htmltools)
library(knitr)
library(gridExtra)
library(data.table)
library(sf)
library(RColorBrewer)
library(ggforce)
library(here)
library(ggspatial)
```

<Br> <Br>

<div style="border: 1px solid #ccc; padding: 10px;">

## Resumo
```{r resumo}
pop <- read.csv2(here('dados','pop.csv'), encoding = "UTF-8")   
# cat.etarias <- c('10 a 14','15 a 19','20 a 29','30 a 39','40 a 49','50 a 59','60 a 69','70 ou mais')           

dd24 <- read_csv2(here('dados','dados2024.csv')) %>% 
  mutate(
    # faixa = factor(faixa, levels = c("0 a 4","5 a 9","10 a 14","15 a 19",
    #                                  "20 a 29","30 a 39","40 a 49","50 a 59",
    #                                  "60 a 69","70 a 79","80 ou mais")),
         muni = factor(muni, levels = unique(muni) %>% sort()))
```
<Br>
Casos:  **`r as.integer(sum(dd24$casos, na.rm=T))`** <Br>
Óbitos: **`r sum(dd24$obitos)`** <Br>
Taxa de incidência: **`r as.integer(round(sum(dd24$casos)/830499*100000, 0))`** casos por 100 mil habitantes. <Br>
Taxa de letalidade: **`r round(sum(dd24$obitos)/sum(dd24$casos)*100, 1)`%** entre os doentes. <Br>


<Br>

```{r anosSomados, results='asis'}
todosAnos <- read.csv2(file = "dados/todos_anos.csv")

resumoCasos <- reshape2::dcast(data = todosAnos,
                formula = "n" ~ ano,
                value.var = "casos",
                fun.aggregate = sum,
                fill = 0) 

resumoObitos <- reshape2::dcast(data = todosAnos,
                               formula = "n" ~ ano,
                               value.var = "obitos",
                               fun.aggregate = sum,
                               fill = 0) 

acumulado <- rbind(resumoCasos,resumoObitos)

acumulado[,1] <- c("Casos", "Óbitos")
Total <- rowSums(acumulado[,2:6])

acumulado <- cbind(acumulado, Total)

acumulado[,-7] %>% 
kableExtra::kable(col.names = c("N.", "2020","2021","2022","2023","2024","Total")) %>% 
        kable_styling(full_width = F,
                      bootstrap_options = c("striped", "hover",
                                            "condensed", "responsive"))


```

</div>
<Hr>
<div style="border: 1px solid #ccc; padding: 10px;">

```{r Heatmap, results='asis', out.width= "90%"}
quadro <- todosAnos %>% 
  group_by(ano, mesL) %>% 
  summarise(casos = sum(casos)) %>% 
  mutate(mesL = factor(mesL, levels = c("jan","fev","mar",
                                         "abr","mai","jun",
                                         "jul","ago","set",
                                         "out","nov","dez")))
quadro[quadro$mesL %in% c("jan","fev") & quadro$ano == 2020,'casos'] <- 0

# Criando o heatmap
ggplot(quadro[quadro$ano != 2025,], aes(x = mesL, y = ano, fill = casos)) +
  geom_tile() + # Usar geom_tile para criar o heatmap
  scale_fill_gradient(low = "#aed6f1", high = "blue4") + # Definir cores do gradiente
  theme_minimal() + # Tema minimalista
  labs(fill = "Número de casos", x = NULL, y = NULL) +
  geom_text(aes(label= casos), color="white") +
  theme(axis.text.x = element_text(angle = 45, hjust = 1)) # Ajustar texto do eixo x
```



</div>
<Hr>
<div style="border: 1px solid #ccc; padding: 10px;">

# Total por município {.tabset .tabset-fade}

## Casos e óbitos
```{r tabela1}
tab <- dd24%>% 
  group_by(muni, pop) %>% 
  summarise(casos=sum(casos, na.rm=T), 
            obitos=sum(obitos, na.rm = T)) %>% 
  mutate(tx.inc=round(casos/pop*100000, 0),
         let=round(obitos/casos*100, 0)) %>% 
  select(muni, pop, casos, obitos, tx.inc, let) %>% 
  as.data.frame()

 total <- data.frame(muni = 'Total',
                    pop = sum(tab$pop),
                    casos = sum(tab$casos),
                    obitos = sum(tab$obitos),
                    tx.inc = round(sum(tab$casos) / sum(tab$pop) * 100000, 1),
                    let = round(sum(tab$obitos) / sum(tab$casos) * 100, 1))
 
 rbind(tab, total) %>% 

  kable(col.names = c("Município", "População", "Casos", "Óbitos", 
                      'Tx.Inc', 'Letalidade' )) %>%
  kable_styling(full_width = F, 
                bootstrap_options = c("striped", "hover", 
                                      "condensed", "responsive"))
  
```

<Br>

</div>
<Hr>
<div style="border: 1px solid #ccc; padding: 10px;">

# Séries temporais {.tabset .tabset-fade .tabset-pills}

## Casos {.tabset .tabset-fade}

### Dia
```{r casos_cob.dia, results='asis', out.width= "90%"}
################################## Dia #########################################
#Casos
casos <- dd24 %>%
  group_by(data) %>%
  summarise(casos = sum(casos, na.rm=T)) %>% 
  mutate(data = as.Date(data),
         mmovel7 = round(rollmean(casos, k = 7, fill = NA, align = 'left'),0))

#Gráfico
filter(casos, lubridate::year(data)==2024) %>% 
  ggplot()+
  geom_col(aes(x = data, y = casos), width = .9, fill='#00598C')+  
  geom_text(hjust=-.5, aes(x = data, y = casos, label = casos, angle=90), size=3, check_overlap = TRUE)+
  scale_x_date(date_breaks = "1 month", date_labels = "%b")+
  scale_y_continuous(n.breaks = 10, expand = expansion(mult = c(0,.25)))+
  labs(x=NULL, y='Casos', colour=NULL)+
  ggforce::facet_zoom(xy =  data >= as.Date(Sys.Date()-20) &
                        data <= as.Date(Sys.Date()), horizontal = F, shrink = F)+
  theme_minimal()+
  theme(plot.title = element_text(hjust = .5, face = "bold", colour = alpha('black', .7)),
        legend.position = 'top', axis.text.x = element_text(angle = 30),
        legend.key = element_rect(fill = 'transparent', 
                                  colour = 'transparent'),
        legend.box.background = element_rect(fill = 'transparent', 
                                             colour = 'transparent'),
        strip.background = element_rect(fill= '#deeaee',
                                        color='tomato',
                                        linetype = 'dotted'))
```

<Br>

### Semana
```{r casos_cob.semana, results='asis', out.width= "90%"}
################################# Semana #######################################
#Casos
casos <- dd24 %>%
  group_by(semana) %>%
  summarise(casos = sum(casos, na.rm=T)) %>% 
  mutate(mmovel4 = round(rollmean(casos, k = 4, fill = NA, align = 'left'),0))

#Gráfico
ggplot(casos)+
  geom_col(aes(x = semana, y = casos), width = .9, fill='#00598C')+  
  geom_text(hjust=-.5, aes(x = semana, y = casos, label = casos, angle=90), size=3)+
  scale_x_continuous(breaks = seq(1,53,2))+
  scale_y_continuous(expand = expansion(mult = c(0,.25)))+
  labs(x="Semana epidemiológica", y='Casos', colour=NULL)+
  theme_minimal()+
  theme( plot.title = element_text(hjust = .5, face = "bold", colour = alpha('black', .7)),
         legend.position = 'top', axis.text.x = element_text(angle = 30),
         legend.key = element_rect(fill = 'transparent', 
                                   colour = 'transparent'),
         legend.box.background = element_rect(fill = 'transparent', 
                                              colour = 'transparent'))
```

<Br>

### Mês
```{r casos_cob.mes, results='asis', out.width= "90%"}
################################## Mes #########################################

#Casos
casos <- dd24 %>%
  group_by(mes = lubridate::month(data, label=T)) %>%
  summarise(casos = sum(casos, na.rm=T)) 

#Gráfico
ggplot(casos, aes(group=1))+
  geom_col(aes(x = mes, y = casos), width = .9, fill='#00598C')+
  geom_text(hjust=-.5, aes(x = mes, y = casos, label = casos, angle=90), size=3)+
  # geom_smooth(aes(x = mes, y = cob.d1*120, col='Cob.d1'),se = F, method = 'gam')+
  # geom_smooth(aes(x = mes, y = cob.d2*120, col='Cob.d2'),se = F, method = 'gam')+
  # geom_smooth(aes(x = mes, y = cob.d.adic*120, col='Cob.D.Adic'),se = F, method = 'gam')+
  # scale_colour_manual(values = c('tomato','#90C134','orange'), 
  #                     labels = c("Dose adicional",'Cobertura de D1','Cobertura de D2'))+
  # scale_fill_manual(breaks = c('Cobertura de D1','Cobertura de D2',"Dose adicional"))+
  scale_x_discrete(limits = c("jan","fev","mar","abr" , "mai","jun", "jul","ago","set","out","nov","dez"))+
  scale_y_continuous(expand = expansion(mult = c(0,.25)))+
  # scale_y_continuous(sec.axis = sec_axis(~./120, name = "Cobertura (%)", breaks = seq(0,100,5)))+
  labs(x=NULL, y='Casos', colour=NULL)+
  theme_minimal()+
  theme( plot.title = element_text(hjust = .5, face = "bold", colour = alpha('black', .7)),
         legend.position = 'top', axis.text.x = element_text(angle = 30),
         legend.key = element_rect(fill = 'transparent', 
                                   colour = 'transparent'),
         legend.box.background = element_rect(fill = 'transparent', 
                                              colour = 'transparent'))


```

<Br>

## Óbitos {.tabset .tabset-fade}

### Dia
```{r obitos_cob.dia, results='asis', out.width= "90%"}
################################## Dia #########################################
# ainda nao temos obitos
#Obitos
 obitos <- dd24 %>%
  group_by(data) %>%
  summarise(obitos = sum(obitos, na.rm=T)) %>%
  mutate(data = as.Date(data),
         mmovel7 = round(rollmean(obitos, k = 7, fill = NA, align = 'left'),0))

# #Gráfico
ggplot(obitos)+
  geom_col(aes(x = data, y = obitos), width = .9, fill='#B8252A')+
  geom_text(hjust=-.5, aes(x = data, y = obitos, label = obitos, angle=90), size=3)+
  scale_x_date(date_breaks = "1 month", date_labels = "%b")+
  scale_y_continuous(n.breaks = 10, expand = expansion(mult = c(0,.25)))+
  labs(x=NULL, y='Óbitos', colour=NULL)+
  theme_minimal()+
  theme(plot.title = element_text(hjust = .5, face = "bold", colour = alpha('black', .7)),
        legend.position = 'top', axis.text.x = element_text(angle = 30),
        legend.key = element_rect(fill = 'transparent',
                                  colour = 'transparent'),
        legend.box.background = element_rect(fill = 'transparent',
                                             colour = 'transparent'))
```

<Br>

### Semana
```{r obitos_cob.semana, results='asis', out.width= "90%"}
################################# Semana #######################################
#Obitos
obitos <- dd24 %>%
  group_by(semana) %>%
  summarise(obitos=sum(obitos, na.rm = T)) %>%
  mutate(mmovel4 = round(rollmean(obitos, k = 4, fill = NA, align = 'left'),0))

#Gráfico
ggplot(obitos)+
  geom_col(aes(x = semana, y = obitos),width = .9, fill='#B8252A')+
  geom_text(hjust=-.5, aes(x = semana, y = obitos, label = obitos, angle=90), size=3)+
  # geom_smooth(aes(x = semana, y = cob.d1/3, col='Cob.d1'),se = F, method = 'gam')+
  # geom_smooth(aes(x = semana, y = cob.d2/3, col='Cob.d2'),se = F, method = 'gam')+
  # geom_smooth(aes(x = semana, y = cob.d.adic/3, col='Cob.D.Adic'),se = F, method = 'gam')+
  # scale_colour_manual(values = c('tomato','#90C134','orange'),
  #                     labels = c("Dose adicional",'Cobertura de D1','Cobertura de D2'))+
  # scale_fill_manual(breaks = c('Cobertura de D1','Cobertura de D2',"Dose adicional"))+
  scale_x_continuous(breaks = seq(1,53,2))+
  scale_y_continuous(n.breaks = 10, expand = expansion(mult = c(0,0.25)))+
    # sec.axis = sec_axis(~.*3, name = "Cobertura (%)", breaks = seq(0,100,5)))+
  labs(x=NULL, y='Óbitos', colour=NULL)+
  theme_minimal()+
  theme( plot.title = element_text(hjust = .5, face = "bold", colour = alpha('black', .7)),
         legend.position = 'top', axis.text.x = element_text(angle = 30),
         legend.key = element_rect(fill = 'transparent',
                                   colour = 'transparent'),
         legend.box.background = element_rect(fill = 'transparent',
                                              colour = 'transparent'))
cat("<Br><Br><Br><Br><Br><Br>")
```

<Br>

### Mês
```{r obitos_cob.mes, results='asis', out.width= "90%"}
################################## Mes #########################################
#obitos
obitos <- dd24 %>%
  group_by(mes = lubridate::month(data, label=T)) %>%
  summarise(obitos=sum(obitos, na.rm=T))

#Gráfico
ggplot(obitos, aes(group=1))+
  geom_col(aes(x = mes, y = obitos), width = .9, fill='#B8252A')+
  geom_text(hjust=-.5, aes(x = mes, y = obitos, label = obitos, angle=90), size=3)+
  scale_x_discrete(limits = c("jan","fev","mar","abr" , "mai","jun", "jul","ago","set","out","nov","dez"))+
  scale_y_continuous(n.breaks = 10, expand = expansion(mult = c(0,.25)))+
  labs(x=NULL, y='Óbitos', colour=NULL)+
  theme_minimal()+
  theme( plot.title = element_text(hjust = .5, face = "bold", colour = alpha('black', .7)),
         legend.position = 'top', axis.text.x = element_text(angle = 30),
         legend.key = element_rect(fill = 'transparent',
                                   colour = 'transparent'),
         legend.box.background = element_rect(fill = 'transparent',
                                              colour = 'transparent'))
```

<Br>

```{r Preparo dos mapas, include=FALSE, message=FALSE, warning=FALSE}
# Carregando shapes
mn <- read_sf(here('Mapa','estado_muni','mn.shp'))
sp <- read_sf(here('Mapa','estado_lim','sp.shp'))

mn$code_mn <- as.double(substr(mn$code_mn,    # code_mn com 6 digitos
                               start = 1, stop = 6))

# Subset da regiao
mn <- mn[  mn$code_mn=='350030'| mn$code_mn=='350040'| mn$code_mn=='350870'|
             mn$code_mn=='351080'| mn$code_mn=='351390'| mn$code_mn=='351518'|
             mn$code_mn=='352260'| mn$code_mn=='352380'| mn$code_mn=='353050'|
             mn$code_mn=='353070'| mn$code_mn=='353080'| mn$code_mn=='354630'|
             mn$code_mn=='354810'| mn$code_mn=='354910'| mn$code_mn=='354970'|
             mn$code_mn=='355080'| mn$code_mn=='355330'| mn$code_mn=='355360'|
             mn$code_mn=='355640'| mn$code_mn=='355730'           ,]

# Subset dos dados
juntos <- dd24 %>% 
  select('data', 'code_mn','muni','casos','obitos','pop') %>% 
  group_by(mes.nome = lubridate::month(data, label = T),
           muni, code_mn, pop) %>% 
  summarise(casos = sum(casos, na.rm = T),
            obitos = sum(obitos, na.rm = T)) %>% 
  mutate(casos.cat = cut(casos, breaks = c(0, 1, 50, 150, 450, 1000, 1500, 2000, 3000, Inf), 
                         labels = c('Zero','1 a 49', '50 a 149','150 a 449','450 a 999',
                                    '1000 a 1499','1500 a 1999','2000 a 2999', "3000 ou mais"),
                         right = F),
         obitos.cat = cut(obitos, breaks = c(0, 1, 5, 10, 20, 30, 40,50,100,200, Inf), 
                          labels = c('Zero', '1 a 4', '5 a 9', '10 a 19',
                                     '20 a 29','30 a 39','40 a 49', '50 a 100','100 a 200','200 ou mais'), right = F),
         tx.inc = round(casos/pop*100000,1),
         let = round(obitos/casos*100,1),
         tx.inc.cat = cut(tx.inc, breaks = c(0,1,250,500,1000,1500,2000,3000, Inf),
                          labels = c('Zero','1 a 249','250 a 499','500 a 999',
                                     '1000 a 1499','1500 a 1999','2000 a 2999', '3000 ou mais'), right=F),
         let.cat = cut(let, breaks = c(0,1,2,3,4,5,10,20,Inf),
                       labels = c('Zero','1 a 1.9','2 a 2.9','3 a 3.9','4 a 4.9',
                                  '5 a 9.9','10 a 19', '20 ou mais'), right=F)) %>% 
  inner_join(x = mn) %>% na.omit()

```

</div>
<Hr>
<div style="border: 1px solid #ccc; padding: 10px;">

# Distribuição espacial {.tabset .tabset-fade}

## Casos
```{r mapa.casos, fig.height=6.5, out.width="90%"}

ggplot(juntos)+
  geom_sf(data = mn, fill='transparent', col= alpha('black',.50))+
  geom_sf(aes(fill=casos.cat), col=alpha('black',.50))+
  scale_fill_manual(values = brewer.pal(8,'Blues'))+
  labs(fill=NULL)+
  theme_minimal()+
  theme(axis.text.x = element_text(colour = 'transparent'),
        axis.text.y = element_text(colour = 'transparent'))+
  facet_wrap(~mes.nome, ncol = 4)

```

<Br>

## Óbitos
```{r mapa.obitos, fig.height=6.5, out.width="90%"}
ggplot(juntos)+ 
  geom_sf(data = mn, fill='transparent', col= alpha('black',.50))+
  geom_sf(aes(fill=obitos.cat), col=alpha('black',.50))+
  scale_fill_manual(values = brewer.pal(8,'Reds'))+
  labs(fill=NULL)+
  theme_minimal()+
  theme(axis.text.x = element_text(colour = 'transparent'),
        axis.text.y = element_text(colour = 'transparent'))+
  facet_wrap(~mes.nome, ncol = 4)

```

<Br>

## Taxa de incidência
```{r mapa.txinc, fig.height=6.5, out.width="90%"}
ggplot(juntos)+ 
  geom_sf(data = mn, fill='transparent', col= alpha('black',.50))+
  geom_sf(aes(fill=tx.inc.cat), col=alpha('black',.50))+ 
  scale_fill_manual(values = brewer.pal(8,'Blues'))+
  labs(fill=NULL)+
  theme_minimal()+
  theme(axis.text.x = element_text(colour = 'transparent'),
        axis.text.y = element_text(colour = 'transparent'))+
  facet_wrap(~mes.nome, ncol = 4)
```

<Br>

## Letalidade
```{r letalidade,fig.height=6.5, out.width="90%"}
ggplot(juntos)+ 
  geom_sf(data = mn, fill='transparent', col= alpha('black',.50))+
  geom_sf(aes(fill=let.cat), col=alpha('black',.50))+ 
  scale_fill_manual(values = brewer.pal(8,'Reds'))+
  labs(fill=NULL)+
  theme_minimal()+
  theme(axis.text.x = element_text(colour = 'transparent'),
        axis.text.y = element_text(colour = 'transparent'))+
  facet_wrap(~mes.nome, ncol = 4)
```

<Br>

## Rótulos
```{r legenda_casos, fig.height=6, out.width="100%"}
print( ggplot(juntos)+
         geom_sf(data = mn, fill=alpha('#00598C',.1), col= alpha('black',.50))+
         geom_sf_label(aes(label=muni), size=2.5)+
         labs(fill=NULL, x=NULL, y=NULL)+
         annotation_scale()+
         annotation_north_arrow(location = 'tr',
                                style = north_arrow_nautical())+
         theme_minimal()+
         theme(axis.text.x = element_text(colour = 'transparent'),
               axis.text.y = element_text(colour = 'transparent')))
```

</div>
<Hr>
<div style="border: 1px solid #ccc; padding: 10px;">

# Dados estratificados {.tabset .tabset-fade .tabset-pills}

## Casos {.tabset .tabset-fade}
```{r, casos.muni, results='asis'}
x <- tabyl(dd24, muni)[,1]

for (i in x) {

  cat(paste("###",i,"\n"))
  
print(
  dd24 %>%
  filter(muni==i) %>%
  group_by(semana) %>%
  summarise(casos = sum(casos, na.rm=T)) %>%
  ggplot(aes(x = semana, y = casos, label = casos))+
  geom_col(fill='#00598C')+
  geom_text(hjust=-.5, aes(label = casos, angle=90), size=3)+
  scale_x_continuous(breaks = seq(1,53, 2))+
  scale_y_continuous(expand = expansion(mult = c(0,.25)))+
  labs(x='Semana epidemiológica', y='Casos', title = i)+
  theme_minimal()+
  theme(axis.text.x = element_text(size = 10, color = 'black'),
        axis.text.y = element_text(size = 10, color = 'black'))   )
 
 cat("\n\n\n")
}
```

<Br>

## Óbitos {.tabset .tabset-fade}
```{r obitos.muni, results='asis'}
for (i in x) {

cat(paste("###",i,"\n\n"))
  
print(
  dd24 %>%
  filter(muni==i) %>%
  group_by(semana) %>%
  summarise(obitos = sum(obitos, na.rm = TRUE)) %>%
  # mutate(media4=
  #          round(rollmean(obitos, k = 4, fill = NA, align = 'right'),0)) %>%
  ggplot(aes(x = semana, y = obitos, label = obitos))+
  geom_col(fill='#B8252A')+
  # geom_line(aes(y = media4), color='blue', lwd = 1, linetype=1)+
  geom_text(hjust=-.5, aes(label = obitos, angle=90), size=3)+
  scale_x_continuous(breaks = seq(1,53, 1))+
  scale_y_continuous(expand = expansion(mult = c(0,.25)))+
  labs(x='Semana epidemiológica', y='Óbitos', title = i)+
  theme_minimal()+
  theme(axis.text.x = element_text(size = 10, color = 'black'),
        axis.text.y = element_text(size = 10, color = 'black')) )
  cat("\n\n\n")
}

```

<Br>


<Br>

::: {style="text-align: center"}
# . . .
:::

<Br>

<html>
<head>
<style>
  input[type="button"] {
    background-color: #446E9B;
    color: white;
    border: none;
    padding: 8px 16px;
    text-align: center;
    text-decoration: none;
    display: inline-block;
    font-size: 12.5px;
    margin: 4px 2px;
    cursor: pointer;
  }
</style>
</head>
<body>
<p style="text-align: center;">Seguir para:</p>
  <form style="text-align: center;">
    <input type="button" value="2020" onclick="window.location.href='relatorio20.html'">
    <input type="button" value="2021" onclick="window.location.href='relatorio21.html'">
    <input type="button" value="2022" onclick="window.location.href='relatorio22.html'">
    <input type="button" value="2023" onclick="window.location.href='relatorio23.html'">
    <input type="button" value="2025" onclick="window.location.href='relatorio25.html'">
  </form>
</body>
</html>